---
title: "Ejercicios sesión 2"
author: "Alberto Torres Barrán"
date: "`r Sys.Date()`"
output: slidy_presentation
---

```{r setup, include=FALSE}
knitr::opts_chunk$set(eval = FALSE, include = FALSE)
```

## NBA shots

Descargar los datos que se encuentran en Kaggle sobre tiros de la NBA en la temporada 14-15:

1. Cargar los datos en R 
2. Identificar que representa cada una de las filas y ver las variables (columnas) disponibles.
3. Vamos a comparar las estadísticas de tiro de dos jugadores, por ejemplo Kobe Bryant y James Harden. Por tanto, lo primero es seleccionar las filas que contienen la información de dichos jugadores.
4. A continuación vamos a crear una nueva variable, (`total_touch_time`), que acumula el tiempo total que cada jugador ha tocado el balón antes de cada tiro (`TOUCH_TIME`) en cada partido. Pista: función `cumsum()`. 
5. ¿Cuántas filas tiene el `data.frame` resultado de la operación anterior?
6. Vamos a resumir ahora el `data.frame` anterior calculando una nueva variable, `points_per_tt` dividiendo la suma total de puntos de cada jugador/partido (variable `PTS`) por el tiempo total que ha tocado la pelota (máximo de la variable anterior, `total_touch_time`).
7. Ahora podemos volver a resumir el `data.frame` anterior para obtener un valor por cada jugador, calculando la media de la variable `points_per_tt` para todos los partidos.
8. Por último, hacer un histograma de la distancia de tiro (`SHOT_DIST`), ¿qué se puede observar en la distribución?
9. Comprobar la hipótesis anterior coloreando el histograma por la variable `PTS_TYPE`.

```{r}
library(dplyr)
library(ggplot2)
library(readr)

nba.shots <- read_csv("../data/shot_logs.csv")

colnames(nba.shots)

nba.shots %>% 
  filter(player_name %in% c("kobe bryant", "james harden")) %>%
  group_by(player_name, GAME_ID) %>%
  mutate(total_touch_time=cumsum(TOUCH_TIME)) %>%
  summarize(points_per_tt=sum(PTS)/max(total_touch_time)) %>%
  group_by(player_name) %>%
  summarize(avg_pts_per_tt=mean(points_per_tt))

ggplot(nba.shots, aes(x=SHOT_DIST, fill=factor(PTS_TYPE))) + geom_histogram()
```

## pew

1. Cargar el paquete `tidyr`.
2. Importar el fichero `pew.txt`,  que contiene datos del Pew Research Center sobre el número de personas de diferentes religiones y rangos salariales.
3. ¿Cuáles son las variables en esos datos? ¿Se corresponden las columnas del data frame con las variables?
4. Convertir el data frame a otro "ordenado"
5. Hacer un gráfico de barras para cada religión, donde el eje x representa el rango salarial y el eje y el número de personas.
6. Calcular el número total de personas por religión
7. Agrupar todas las religiones en una única categoria "Others", excepto las 5 con más personas
8. Repetir el gráfico del ejercicio con estos datos pero hacer las barras horizontales

```{r}
library(tidyr)
library(readr)
library(ggplot2)
library(forcats)

pew <- read_tsv('../data/pew.txt')
pew_tidy <- gather(pew, income, frequency, -religion)

# varias opciones para hacer el grafico, por ejemplo...
ggplot(pew_tidy, aes(x = income, y = frequency, fill = religion)) +
  geom_col()

# o tambien...
ggplot(pew_tidy, aes(x = income, y = frequency)) +
  geom_col() +
  facet_wrap(~ religion, ncol = 3)

# Total personas por religion
total <-
  pew_tidy %>%
  group_by(religion) %>%
  summarize(n_per = sum(frequency))

# Ver las 5 con más gente
top5 <-
  total %>%
    arrange(desc(n_per)) %>%
    slice(1:5)

# Repetir el gráfico para las 5 anteriores
pew_tidy %>%
  mutate(religion = fct_other(religion, keep = top5$religion)) %>%
  ggplot(aes(x = income, y = frequency)) +
  geom_col() +
  facet_wrap(~ religion, ncol = 3) + 
  coord_flip()
```


## weather

1. Cargar el paquete `tidyr`.
2. Leer el conjunto de datos `weather.txt` en R.
3. Identificar cuales son las variables en los datos.
4. Agrupar las variables d1–d31 en dos variables día y temperatura.
5. Convertir las columnas element y temperatura en dos
variables `TMAX` y `TMIN`.
6. Separar la columna id en dos variables, país e id.
7. Eliminar la "d" de la columna dia
8. Juntar las columnas dia, mes y año en otra de tipo fecha
9. Calcular la temperatura máxima y mínima media para cada semana

```{r}
library(tidyr)
library(readr)
library(stringr)
library(dplyr)
library(lubridate)

data <- read_tsv("../data/weather.txt", na=c("-"))

data_tidy <-
  data %>% 
    gather(dia, temperatura, d1:d31, na.rm=T) %>%
    spread(element, temperatura) %>%
    separate(id, c("pais", "id"), 2) %>%
    mutate(dia=str_replace(dia, "^d", "")) %>%
    unite(fecha, year, month, dia, sep="-") %>%
    mutate(fecha = ymd(fecha))

data_tidy %>%
  group_by(semana = week(fecha)) %>%
  summarize(tmax_avg = mean(TMAX),
            tmin_avg = mean(TMIN))
```


## tb

1. Cargar el conjunto de datos tb.csv, que contiene casos de tuberculosis por año, país, edad, sexo y método de diagnóstico.
2. Identificar si se trata de datos "ordenados", donde cada columna representa una variable.
3. Eliminar las columnas `new_sp`, `new_sp_m04`, `new_sp_m514`, `new_sp_f04`, `new_sp_f514`.
4. Convertir el data.frame a formato “ancho”, creando dos nuevas variables “Edad-Sexo” y “NCasos”.
5. Eliminar la cadena `new_sp_` de la columna "Edad-Sexo"
6. Separar la variable “Edad-Sexo” en dos.
7. Representar en un gráfico de lineas con la evolución anual de los casos totales para los paises España (ES), Francia (FR), Italia (IT) y Reino Unido (GB)
8. Crear distintos gráficos como el anterior para los diferentes grupos de edad
9. Mejorar el gráfico anterior para que la escala del eje y sea independiente en cada sub-gráfico

```{r}
library(tidyr)
library(readr)
library(dplyr)
library(stringr)
library(ggplot2)

data <- read_csv("../data/tb.csv")

data_tidy <-
  data %>%
    select(-new_sp, -new_sp_m04, -new_sp_m514, -new_sp_f04, -new_sp_f514) %>%
    gather(edad_sexo, ncasos, -iso2, -year, na.rm=T) %>%
    mutate(edad_sexo = str_remove(edad_sexo, "new_sp_")) %>%
    separate(edad_sexo, c("sex", "age"), 1) 

data_tidy %>%
  filter(iso2 %in% c("ES", "FR", "IT", "GB")) %>%
  group_by(iso2, year) %>%
  summarize(total = sum(ncasos)) %>%
  ggplot(aes(x = year, y = total, group = iso2, color = iso2)) + geom_line()

data_tidy %>%
  filter(iso2 %in% c("ES", "FR", "IT", "GB")) %>%
  group_by(iso2, year, age) %>%
  summarize(total = sum(ncasos)) %>%
  ggplot(aes(x = year, y = total, group = iso2, color = iso2)) + geom_line() + facet_wrap(vars(age))
```


## ventas

1. Cargar el conjunto de datos `ventas.csv` en R.
2. Ver que columnas tiene y su tipo. ¿Ha identificado readr bien el tipo de todas ellas?. ¿Por qué?
3. Convertir la columna `Codigo` a factor.
4. Calcular la diferencia media en valor absoluto entre las ventas y su previsión.
5. Eliminar la variable `Prevision`.
6. Calcular la matriz de correlación de las Ventas para todos los distintos productos (identificados con su código). Pista: la matriz con tantas filas y columnas como códigos de productos distintos.
7. Transformar la matriz de correlación anterior en un data.frame que esté en formato largo. Pista: identificar que variables deberían ir en las columnas.
8. Hacer un heatmap que represente la matriz de correlación anterior. Pista: `geom_tile()`.
9. Con los datos iniciales, convertir la columna `Fecha` a tipo "date"
10. Filtrar los 5 productos con más ventas (ignorar ventas negativas)
11. Calcular las ventas mensuales para cada uno de los productos anteriores y representar su evolución con un gráfico de barras (ignorar ventas negativas)
12. Mejorar el gráfico anterior rotando las etiquetas 90 grados

```{r}
library(tidyr)
library(readr)
library(ggplot2)
library(dplyr)
library(stringr)
library(tibble)


data <- read_csv("../data/ventas.csv", col_types = cols(Prevision = col_double(), Codigo = col_factor(NULL)))

# calcular error
mae <- summarize(data, MAE=mean(abs(Ventas - Prevision), na.rm=T))

# calcular matriz de correlacion
cor_tidy <-
  data %>%
    select(-Prevision) %>% 
    spread(Codigo, Ventas) %>% 
    select(-Fecha) %>%
    cor() %>%
    # a partir de aqui convertimos la matriz de correlacion a un data.frame
    # en formato ancho y posteriormente de vuelta a formato largo
    data.frame(., check.names=FALSE) %>%
    rownames_to_column(var="Prod1") %>%
    gather(Prod2, Cor, -Prod1)

# representacion gráfica de la matriz de correlacion
ggplot(cor_tidy, aes(x = Prod1, y = Prod2)) +
  geom_tile(aes(fill = Cor)) 

top5 <-
  data %>%
    group_by(Codigo) %>%
    summarize(Total = sum(abs(Ventas))) %>%
    top_n(5)

data %>% 
  filter(Codigo %in% top5$Codigo) %>%
  group_by(Codigo, Mes = month(Fecha, label = TRUE)) %>%
  summarize(Ventas = sum(abs(Ventas))) %>%
  ggplot(aes(x = Mes, y = Ventas)) + geom_col() + facet_wrap(vars(Codigo)) + theme(axis.text.x = element_text(angle = 90, hjust = 1, vjust = 0.5))
```

