---
title: "Ejercicios bloque 4"
author: "Alberto Torres Barrán"
date: "`r Sys.Date()`"
output: slidy_presentation
---

```{r setup, include=FALSE}
knitr::opts_chunk$set(eval = FALSE, include = FALSE)
```


## diamonds (1)

Continuando con el ejercicio `diamonds (1)` de `ejercicios1`:

1. Agrupar los diamantes por color.
2. Calcular la media del precio/quilate para cada uno de los grupos anteriores.


## Lahman

1. Instalar el paquete Lahman y ver que data.frames contiene (en la documentación).
2. Usando los datos contenidos en el data.frame Batting, calcular el número de partidos totales de cada uno de los jugadores.
3. Ordenar a los jugadores de mayor a menor de acuerdo a la cantidad de partidos disputados.
4. Mostrar el top 5.

```{r}
library(dplyr)
library(ggplot2)
library(Lahman)

Batting %>%
  group_by(playerID) %>%
  summarize(total_G=sum(G)) %>%  
  arrange(desc(total_G)) %>%
  head(5)
```

## nycflights13 (1)

Con el data frame flights (paquete nycflights13) vamos a intentar ver si el retraso medio depende o no de la hora del día:

1. Crear una nueva variable time a partir de las variables hour y minute que represente la hora y minutos como un número con un decimal.
2. Calcular el retraso medio a la llegada (arr delay) y el número de vuelos para cada uno de los valores de la variable time.
3. Guardar las tres variables anteriores en un nuevo data.frame con nombre delay.per.time.
4. Representar el retraso medio con respecto a la variable time, escalando además el tama˜ no de los puntos de acuerdo con el número de vuelos.

```{r}
library(dplyr)
library(ggplot2)
library(nycflights13)

flights %>%
  mutate(time=round(hour + minute/60, 1)) %>%
  group_by(time) %>%
  summarize(avg_delay=mean(arr_delay, na.rm=T), n_flights=n()) -> delay.per.time

ggplot(delay.per.time, aes(x=time, y=avg_delay, size=n_flights)) + geom_point()
```

## nycflights13 (2)

Con el data frame flights (paquete nycflights13), vamos a intentar ver si hay grandes diferencias en cuanto a retrasos de la llegada dependiendo del aeropuerto destino:

1. Calcular el retraso medio a la llegada (arr delay) y el número de vuelos para cada uno de los destinos (variable dest).
2. Hacer un merge del data.frame anterior con airports (contenido en el mismo paquete) para añadir las coordenadas de cada aeropuerto. Pista: función left join.
3. Representar la latitud con respecto a la longitud, escalando además el tama˜ no de los puntos de acuerdo con el número de vuelos.

```{r}
library(dplyr)
library(ggplot2)
library(nycflights13)

flights %>%
  group_by(dest) %>%
  summarize(avg_delay=mean(arr_delay, na.rm=T), n_flights=n()) -> delay.per.dest

delay.per.dest %>% 
  left_join(airports, by=c("dest" = "faa")) %>%
  ggplot(aes(x=lon, y=lat, size=n_flights)) + geom_point()
```

## NBA shots

Descargar los datos que se encuentran en Kaggle sobre tiros de la NBA en la temporada 14-15:

1. Cargar los datos en R 
2. Identificar que representa cada una de las filas y ver las variables (columnas) disponibles.
3. Vamos a comparar las estadísticas de tiro de dos jugadores, por ejemplo Kobe Bryant y James Harden. Por tanto, lo primero es seleccionar las filas que contienen la información de dichos jugadores.
4. A continuación vamos a crear una nueva variable, (`total_touch_time`), que acumula el tiempo total que cada jugador ha tocado el balón antes de cada tiro (`TOUCH_TIME`) en cada partido. Pista: función `cumsum()`. 
5. ¿Cuántas filas tiene el `data.frame` resultado de la operación anterior?
6. Vamos a resumir ahora el `data.frame` anterior calculando una nueva variable, `points_per_tt` dividiendo la suma total de puntos de cada jugador/partido (variable `PTS`) por el tiempo total que ha tocado la pelota (máximo de la variable anterior, `total_touch_time`).
7. Ahora podemos volver a resumir el `data.frame` anterior para obtener un valor por cada jugador, calculando la media de la variable `points_per_tt` para todos los partidos.
8. Por último, hacer un histograma de la distancia de tiro (`SHOT_DIST`), ¿qué se puede observar en la distribución?
9. Comprobar la hipótesis anterior coloreando el histograma por la variable `PTS_TYPE`.

```{r}
library(dplyr)
library(ggplot2)
library(readr)

nba.shots <- read_csv("../data/shot_logs.csv")

colnames(nba.shots)

nba.shots %>% 
  filter(player_name %in% c("kobe bryant", "james harden")) %>%
  group_by(player_name, GAME_ID) %>%
  mutate(total_touch_time=cumsum(TOUCH_TIME)) %>%
  summarize(points_per_tt=sum(PTS)/max(total_touch_time)) %>%
  group_by(player_name) %>%
  summarize(avg_pts_per_tt=mean(points_per_tt))

ggplot(nba.shots, aes(x=SHOT_DIST, fill=factor(PTS_TYPE))) + geom_histogram()
```


  