---
title: "Ejercicios bloque 3"
author: "Alberto Torres Barrán"
date: "`r Sys.Date()`"
output: slidy_presentation
---

```{r setup, include=FALSE}
knitr::opts_chunk$set(eval = FALSE, include = FALSE)
```


## pew

1. Cargar el paquete `tidyr`.
2. Importar el fichero `pew.txt`,  que contiene datos del Pew Research Center sobre el número de personas de diferentes religiones y rangos salariales.
3. ¿Cuáles son las variables en esos datos? ¿Se corresponden las columnas del data frame con las variables?
4. Convertir el data frame a otro "ordenado"
5. Hacer un gráfico de barras para cada religión, donde el eje x representa el rango salarial y el eje y el número de personas.

```{r}
library(tidyr)
library(readr)
library(ggplot2)
library(forcats)

pew <- read_tsv('../data/pew.txt')
pew_tidy <- gather(pew, income, frequency, -religion)

# varias opciones para hacer el grafico, por ejemplo...
ggplot(pew_tidy, aes(x = income, y = frequency, fill = religion)) +
  geom_col()

# o tambien...
ggplot(pew_tidy, aes(x = income, y = frequency)) +
  geom_col() +
  facet_wrap(~ religion, ncol = 3)

# Total personas por religion
total <-
  pew_tidy %>%
  group_by(religion) %>%
  summarize(n_per = sum(frequency))

# Ver las 5 con más gente
top5 <-
  total %>%
    arrange(desc(n_per)) %>%
    slice(1:5)

# Repetir el gráfico para las 5 anteriores
pew_tidy %>%
  mutate(religion = fct_other(religion, keep = top5$religion)) %>%
  ggplot(aes(x = income, y = frequency)) +
  geom_col() +
  facet_wrap(~ religion, ncol = 3) + 
  coord_flip()
```


## weather

1. Cargar el paquete `tidyr`.
2. Leer el conjunto de datos `weather.txt` en R.
3. Identificar cuales son las variables en los datos.
4. Agrupar las variables d1–d31 en dos variables día y temperatura.
5. Convertir las columnas element y temperatura en dos
variables `TMAX` y `TMIN`.
6. Separar la columna id en dos variables, país e id.

```{r}
library(tidyr)
library(readr)
library(stringr)
library(dplyr)
library(lubridate)

data <- read_tsv("../data/weather.txt", na=c("-"))

data_tidy <-
  data %>% 
    gather(dia, temperatura, d1:d31, na.rm=T) %>%
    spread(element, temperatura) %>%
    separate(id, c("pais", "id"), 2) %>%
    mutate(dia=str_replace(dia, "^d", "")) %>%
    unite(fecha, year, month, dia, sep="-") %>%
    mutate(fecha = ymd(fecha))

data_tidy %>%
  group_by(semana = week(fecha)) %>%
  summarize(tmax_avg = mean(TMAX),
            tmin_avg = mean(TMIN))
```


## tb

1. Cargar el conjunto de datos tb.csv, que contiene casos de tuberculosis por año, país, edad, sexo y método de diagnóstico.
2. Identificar si se trata de datos "ordenados", donde cada columna representa una variable.
3. Eliminar las columnas `new_sp`, `new_sp_m04`, `new_sp_m514`, `new_sp_f04`, `new_sp_f514`.
4. Convertir el data.frame a formato “ancho”, creando dos nuevas variables “Edad-Sexo” y “NCasos”.
6. Separar la variable “Edad-Sexo” en dos.
7. Representar en un gráfico de lineas con la evolución anual de los casos totales para los paises España (ES), Francia (FR), Italia (IT) y Reino Unido (GB)

```{r}
library(tidyr)
library(readr)
library(dplyr)
library(stringr)
library(ggplot2)

data <- read_csv("../data/tb.csv")

data_tidy <-
  data %>%
    select(-new_sp, -new_sp_m04, -new_sp_m514, -new_sp_f04, -new_sp_f514) %>%
    gather(edad_sexo, ncasos, -iso2, -year, na.rm=T) %>%
    mutate(edad_sexo = str_remove(edad_sexo, "new_sp_")) %>%
    separate(edad_sexo, c("sex", "age"), 1) 

data_tidy %>%
  filter(iso2 %in% c("ES", "FR", "IT", "GB")) %>%
  group_by(iso2, year) %>%
  summarize(total = sum(ncasos)) %>%
  ggplot(aes(x = year, y = total, group = iso2, color = iso2)) + geom_line()

data_tidy %>%
  filter(iso2 %in% c("ES", "FR", "IT", "GB")) %>%
  group_by(iso2, year, age) %>%
  summarize(total = sum(ncasos)) %>%
  ggplot(aes(x = year, y = total, group = iso2, color = iso2)) + geom_line() + facet_wrap(vars(age))
```


## ventas

1. Cargar el conjunto de datos `ventas.csv` en R.
2. Ver que columnas tiene y su tipo. ¿Ha identificado readr bien el tipo de todas ellas?. ¿Por qué?
4. Calcular la diferencia media en valor absoluto entre las ventas y su previsión.
5. Eliminar la variable `Prevision`.
6. Calcular la matriz de correlación de las Ventas para todos los distintos productos (identificados con su código). Pista: la matriz con tantas filas y columnas como códigos de productos distintos.
7. Transformar la matriz de correlación anterior en un data.frame que esté en formato largo. Pista: identificar que variables deberían ir en las columnas.
8. Hacer un heatmap que represente la matriz de correlación anterior. Pista: `geom_tile()`.


```{r}
library(tidyr)
library(readr)
library(ggplot2)
library(dplyr)
library(stringr)
library(tibble)


data <- read_csv("../data/ventas.csv", col_types = cols(Prevision = col_double(), Codigo = col_factor(NULL)))

# calcular error
mae <- summarize(data, MAE=mean(abs(Ventas - Prevision), na.rm=T))

# calcular matriz de correlacion
cor_tidy <-
  data %>%
    select(-Prevision) %>% 
    spread(Codigo, Ventas) %>% 
    select(-Fecha) %>%
    cor() %>%
    # a partir de aqui convertimos la matriz de correlacion a un data.frame
    # en formato ancho y posteriormente de vuelta a formato largo
    data.frame(., check.names=FALSE) %>%
    rownames_to_column(var="Prod1") %>%
    gather(Prod2, Cor, -Prod1)

# representacion gráfica de la matriz de correlacion
ggplot(cor_tidy, aes(x = Prod1, y = Prod2)) +
  geom_tile(aes(fill = Cor)) 

top5 <-
  data %>%
    group_by(Codigo) %>%
    summarize(Total = sum(abs(Ventas))) %>%
    top_n(5)

data %>% 
  filter(Codigo %in% top5$Codigo) %>%
  group_by(Codigo, Mes = month(Fecha, label = TRUE)) %>%
  summarize(Ventas = sum(abs(Ventas))) %>%
  ggplot(aes(x = Mes, y = Ventas)) + geom_col() + facet_wrap(vars(Codigo)) + theme(axis.text.x = element_text(angle = 90, hjust = 1, vjust = 0.5))
```

