---
title: "Ejercicios bloques 1 y 2"
author: "Alberto Torres Barrán"
date: "`r Sys.Date()`"
output: slidy_presentation
---

```{r setup, include=FALSE}
knitr::opts_chunk$set(eval = FALSE, include = FALSE)
```

## mtcars

Con el data frame mtcars (viene cargado en R):

1. Previsualizar el contenido con la función head().
2. Mirar el número de filas y columnas con nrow() y ncol().
3. Crear un nuevo data frame con los modelos de coche que consumen menos de 15 millas/galón.
4. Ordenar el data frame anterior por disp.
5. Calcular la media de las marchas (gear) de los modelos del data frame anterior.
6. Hacer una gráfica del peso (wt) con respecto al consumo (mpg).

```{r}
library(dplyr)
library(ggplot2)

#1
head(mtcars)

#2
nrow(mtcars)
ncol(mtcars)

#3
df <- filter(mtcars, mpg < 15)

#4
df <- arrange(df, disp)

#5
summarize(df, mean(gear))

#6
ggplot(mtcars, aes(x=mpg, y=wt)) + geom_point()
```

## diamonds (1)

Con el conjunto de datos de diamantes, realizar las siguientes operaciones:

1. Explorar el contenido de los datos: número de filas, columnas y tipo de las columnas (numéricas, texto, etc.)
2. Filtrar los diamantes con corte "Ideal".
3. Seleccionar las columnas carat, cut, color, price y clarity.
4. Crear una nueva columna precio/quilate.
5. Ordenar por precio/quilate de forma descendente.

```{r}
resultado <-
  diamonds %>%
    filter(cut == "Ideal") %>%
    select(carat, cut, color, price, clarity) %>%
    mutate(pq = price/carat) %>%
    group_by(color) %>%
    summarize(avg_pq = mean(pq)) %>%
    arrange(avg_pq) 
```

## diamonds (2)

1. Ver cuantas filas (diamantes) y columnas (variables) tiene el conjunto de datos.
2. Hacer un gráfico de barras con la cantidad de diamantes que hay para cada corte (variable cut).
3. Escoger aleatoriamente 10000 diamantes (función `sample_n()`)

La correlación mide la fuerza de una relación lineal entre dos variables. Toma valores entre 0 y $\pm 1$, donde 0 es poca dependencia y 1 máxima dependencia (el signo indica la dirección). En R se calcula con la función `cor()`. Sabiendo lo anterior y sobre la muestra reducida de 10000 diamantes:

<!-- 4. Calcular la media y mediana del precio. -->
4. Hacer un histograma para visualizar la distribución de los precios.
5. Calcular la correlación entre las variables precio y quilates (carat)
6. Visualizar dicha correlación haciendo un gráfico de dispersión del precio sobre los quilates.
7. Repetir el gráfico anterior pero para cada uno de los valores del corte

```{r}
library(dplyr)
library(ggplot2)

nrow(diamonds)
ncol(diamonds)

ggplot(diamonds) +
  geom_bar(aes(x = cut))

dia <- sample_n(diamonds, 10000)

ggplot(dia) + 
  geom_histogram(aes(x = price))

dia %>%
  summarize(c = cor(price, carat))

ggplot(dia) + 
  geom_point(aes(x = carat, y = price))

ggplot(dia) + 
  geom_point(aes(x = carat, y = price)) + 
  facet_wrap(~cut)
```


