---
title: "Práctica 2: R (plantilla)"

output:
  pdf_document: default
  html_document: default
---

## Enunciado

Vamos a trabajar con los ficheros "Estaciones.txt" y "Precios_2017_04_02.txt" ([fuente](https://geoportalgasolineras.es/#/Descargas)), que contienen información sobre el precio de distintos carburantes el día 2 de Abril de 2017 en estaciones de toda España:

  1. Lee fichero de precios. Asegúrate de que todas las variables de precios son numéricas.
```{r}
# añadir codigo aqui
```
  
  2. Cambia los espacios en los nombres de las columnas por '_'.
```{r}
# añadir codigo aqui
```
  
  3. Mira los tipos de datos del dataset de precios. Observa que la fecha no ha sido interpretada como tal. Conviértela a tipo fecha.
```{r}
# añadir codigo aqui
```
  
  4. Calcula el porcentaje de NAs de cada columna para la del dataframe de precios.
```{r}
# añadir codigo aqui
```
  
  5. Elimina las columnas que no tengan ningún valor distinto de NA.
```{r}
# añadir codigo aqui
```
  
  6. Crea un dataframe con la media, máximo y mínimo de las columnas numéricas.
```{r}
# añadir codigo aqui
```
  
  7. Habrás visto que el máximo del precio para gasolina 95 es un valor extredemadante alto. Para la variable precio de la gasolina 95, cambia todos los valores mayores a 3 (valores anómalos) por NA.
```{r}
# añadir codigo aqui
```
  
  8. Selecciona las gasolineras que vendan gasolina 95 o 98 utilizano el dataframe resultado del ejercicio 5.
```{r}
# añadir codigo aqui
```
  
  9. Selecciona las variables de precio identificadas utilizando el dataframe resultado del ejercicio 5.
```{r}
# añadir codigo aqui
```
  
  10. Selecciona las 5 gasolineras con el precio de gasóleo B más barato.
```{r}
# añadir codigo aqui
```
  
  11. Añade dos nuevas variables con los litros por euro de gasolina 95 y 98.
```{r}
# añadir codigo aqui
```
  
  12. Crea un nuevo dataframe con las columnas `ID_estacion`, `fecha`, `tipo_gasolina` y `precio` y guarda el resultado en la variable `precios_long`. La variable `tipo_gasolina` tendrá los valores: "Precio gasolina 95", "Precio gasóleo A", "Precio gasóleo B", "Precio bioetanol", "Precio nuevo gasóleo A", "Precio biodiesel", "Precio gasolina 98", "Precio gas natural comprimido", "Precio gas natural licuado" y "Precio gases licuados del petróleo".
```{r}
# añadir codigo aqui
```
  
  13. En la variable `tipo_gasolina` del ejercicio anterior, elimina el texto "Precio ".
```{r}
# añadir codigo aqui
```
  
  14. Haz un histograma de todas las variables de precio **usando facetas** de ggplot.
```{r}
# añadir codigo aqui
```
  
  15. Lee el fichero de estaciones y júntalo con el dataframe resultado del ejercicio 5 utilizando como clave el `ID_ESTACION`. Considerar únicamente las gasolineras presentes en las dos tablas.
```{r}
# añadir codigo aqui
```
  
  16. Calcula el precio medio de gasolina 95 por provincia.
```{r}
# añadir codigo aqui
```
  
  17. Añade una variable de tipo lógico con nombre `ind_24H`, indicando si la gasolinera es 24H.
```{r}
# añadir codigo aqui
```
  
  18. Realiza un gráfico de barras con el conteo de estaciones por cada tipo de rótulo.
```{r}
# añadir codigo aqui
```
  
  19. Convierte la variable rótulo en un factor que tenga 6 niveles: los 5 rótulos más frecuentes y un nivel "Otros" con el resto. 
```{r}
# añadir codigo aqui
```
  
  20. Representa cada gasolinera como un punto en función de su longitud y latitud. Cada punto debe tener un tamaño proporcional al precio de la gasolina 95 y el color debe indicar si se trata de una gasolinera Cepsa, Repsol u otros.
```{r}
# añadir codigo aqui
```

