---
title: "Introducción"
subtitle: "Entornos de Análisis de Datos: R"
author: "Alberto Torres Barrán"
date: "`r Sys.Date()`"
output:
  xaringan::moon_reader:
    css: ["default", "custom.css"]
    lib_dir: libs
    nature:
      highlightStyle: github
      highlightLines: true
      countIncrementalSlides: false
      beforeInit: "macros.js"
    includes:
      before_body: mathjax.html
    keep_md: true
---

```{r setup, include=FALSE}
library(tidyverse)
knitr::opts_chunk$set(echo = TRUE, message = FALSE, warning = FALSE, collapse = TRUE)
```

## Introducción

- R es un lenguaje de programación y un entorno para manipular datos, realizar cálculos y gráficos.
- Herramienta muy popular para tareas de Data Science (junto con Python)
- Comparado con herramientas clásicas (Excel, SaS, SPSS)
    + Más flexible
    + Curva de aprendizaje inclinada
    + **Librerías**!

---

## Librerías

- R tiene una colección de más de 12000 librerías o paquetes de terceros
- La mayoría disponibles en un repositorio centralizado (CRAN)
- No forman parte del núcleo de R (R base)
- Se pueden instalar muy facilmente
  
---
  
## Entorno

- R está disponible para los principales sistemas operativos (Windows, Linux, MacOS): 
    + [http://cran.r-project.org](http://cran.r-project.org)

- Recomendado el uso del IDE RStudio
    + [http://www.rstudio.com](http://www.rstudio.com)


---

## Tidyverse

- Colección de paquetes diseñados para tareas de Data Science

- No son estrictamente necesarios, pero simplifican las tareas más comunes

- Los principales son: `dplyr`, `ggplot2`, `tidyr`, `readr`, `purrr`, `stringr`, `forcats` y `tibble`

---

## Instalar y cargar librerías

- Podemos instalar nuevas librerías con la sentencia:

```{r install, eval=F}
install.packages("tidyverse")
```

- Para usar las librerías tenemos que cargarlas en el entorno:

```{r, eval=F}
library(tidyverse)
```

- También se puede hacer de forma gráfica en RStudio

---

## Operador de asignación

- El resultado de cualquier sentencia de R se pierde si no se asigna a una nueva variable
```{r echo=T}
# este resultado se muestra y se pierde
2 + 2
```

- El operador de asignación es `<-`
```{r, echo=T}
# el resultado de la operación se almacena en una nueva variable 
# `suma`
suma <- 2 + 2
```

---

## Data frames

- Tabla para almacenar datos en R
- Está compuesto por observaciones (filas) y variables (columnas)
- Cada variable puede ser de un tipo distinto (texto, categórica, numérica, etc.)
- Todas las observaciones de una misma variable tienen que ser del mismo tipo
- Cada variable tiene un nombre

---

## Funciones

- Construcción de R que toma unos argumentos de entrada, realiza un cálculo y devuelve un resultado
- Elemento básico de cualquier lenguaje de programación
- Ejemplos de llamadas a funciones:

```{r, echo=TRUE}
v <- c(4.6, 8.2, 9.2)
mean(v)
```

```{r, echo=TRUE}
# siempre con parentesis, aunque no tengan ningun argumento
ls()
```

---

## Referencias y ayuda

- La referencia principal del curso es el libro "[R for Data Science](https://r4ds.had.co.nz/)" de Hadley Wickham y Garret Grolemund (O'Reilly 2017)

- Tiene una versión online gratuita

- Hadley Wickham es además el creador de muchos de los paquetes que componen el [tidyverse](https://www.tidyverse.org/)

- Acceder a la ayuda de R:
```{r, echo=T, eval=F}
?mean
help(mean)
```

---

## Funciones de data frames

Número de filas
```{r}
nrow(mpg)
```

Número de columnas
```{r}
ncol(mpg)
```

---

Nombres de las columnas
```{r}
colnames(mpg)
```

Primeras líneas
```{r}
head(mpg)
```

---

## str

Estructura del data frame
```{r}
str(mpg)
```

---

## summary

Estadísticas de las variables
```{r}
summary(mpg)
```
