---
title: "Introducción"
subtitle: "Entornos de Análisis de Datos: R"
author: "Alberto Torres Barrán"
date: "`r Sys.Date()`"
output:
  xaringan::moon_reader:
    css: ["default", "custom.css"]
    lib_dir: libs
    nature:
      highlightStyle: github
      highlightLines: true
      countIncrementalSlides: false
      beforeInit: "macros.js"
    includes:
      before_body: mathjax.html
    keep_md: true
---

```{r setup, include=FALSE}
library(tidyverse)
knitr::opts_chunk$set(echo = TRUE, message = FALSE, warning = FALSE, collapse = TRUE)
```

## Introducción

- R es un lenguaje de programación y un entorno para manipular datos, realizar cálculos y gráfico

- Herramienta muy popular para tareas de Data Science (junto con Python)

- Comparado con herramientas clásicas (Excel, SaS, SPSS)
    + Más flexible
    + Curva de aprendizaje inclinada
    + **Librerías**!

---

## Entorno

- R está disponible para los principales sistemas operativos (Windows, Linux, MacOS): 
    + [http://cran.r-project.org](http://cran.r-project.org)

- Recomendado el uso del IDE RStudio
    + [http://www.rstudio.com](http://www.rstudio.com)

---

## Librerías

- R tiene una colección de más de 16,000 librerías o paquetes de terceros

- La mayoría disponibles en un repositorio centralizado ([CRAN](https://cran.r-project.org/))

- No forman parte del núcleo de R (R base) y extienden su funcionalidad

- Se pueden instalar muy facilmente

---

## Tidyverse

- Colección de paquetes diseñados para tareas de Data Science

- No son estrictamente necesarios, pero simplifican las tareas más comunes

- Los principales son: `dplyr`, `ggplot2`, `tidyr`, `readr`, `purrr`, `stringr`, `forcats` y `tibble`

---

## Instalar y cargar librerías

- Podemos instalar nuevas librerías con la sentencia:
    ```{r install, eval=F}
    install.packages("tidyverse")
    ```

- Para usar las librerías tenemos que cargarlas en el entorno:
    ```{r, eval=F}
    library(tidyverse)
    ```

- También se puede hacer de forma gráfica en RStudio

---

## Operador de asignación

- El resultado de cualquier sentencia de R se pierde si no se asigna a una nueva variable
    ```{r echo=T}
    # este resultado se muestra y se pierde
    2 + 2
    ```

- El operador de asignación es `<-`
    ```{r, echo=T}
    # el resultado de la operación se almacena en una nueva variable 
    # `suma`
    suma <- 2 + 2
    ```

---

## Funciones

- Construcción de R que toma unos argumentos de entrada, realiza un cálculo y devuelve un resultado

- Elemento básico de cualquier lenguaje de programación

- Ejemplos de llamadas a funciones:
    ```{r, echo=TRUE}
    v <- c(4.6, 8.2, 9.2)
    mean(v)
    ```
    ```{r, echo=TRUE}
    # siempre con parentesis, aunque no tengan ningun argumento
    ls()
    ```

---

## Data frames

- Tabla para almacenar datos en R

- Está compuesto por observaciones (filas) y variables (columnas)

- Cada variable puede ser de un tipo distinto (texto, categórica, numérica, etc.)

- Todas las observaciones de una misma variable tienen que ser del mismo tipo

- Cada variable tiene un nombre

---

## Dataframes vs tibbles

- Los tibbles (abreviado `tbl`) son una reimplementación de los dataframes

- Todas las funciones que aceptan un tibble también aceptan un dataframe y viceversa

- Iremos viendo las (pocas) diferencias a lo largo del curso

- Las más destacadas son principalmente cosméticas:
    ```{r}
    as.tibble(iris)
    ```

---

```{r}
iris
```


---

## Funciones de data frames

Número de filas
```{r}
nrow(mpg)
```

Número de columnas
```{r}
ncol(mpg)
```

---

Nombres de las columnas
```{r}
colnames(mpg)
```

Primeras líneas
```{r}
head(mpg)
```

---

## str

Estructura del data frame
```{r}
str(mpg)
```

---

## summary

Estadísticas de las variables
```{r}
summary(mpg)
```

---

## R base vs tidyverse

- Las librerias del tidyverse simplifican considerablemente la sintáxis de las tareas relacionadas con datos

- Nueva forma de programar en R "orientada a dataframes": las funciones aceptan y devuelven dataframes 
   
- Otras ventajas:
   - comunidad extensa, creciendo muy rápido
   
   - las librerías tienen detrás desarrolladores de RStudio
   
- Principales desventajas: 

   - distinguir soluciones/código de R base vs tidyverse, sobre todo cuando se está empezando
   
   - múltiples formas de realizar una operación, todas (potencialmente) correctas

- En este curso veremos principalmente las librerías del tidyverse


---

# R Markdown

- Los [R Markdown](https://rmarkdown.rstudio.com/) son similares a los notebooks de Python, y permiten tener en un único documento partes de texto (markdown) y partes de código

- R Markdown soporta decenas de formatos de salida: HTML, PDF, MS Word, etc.

- Permite también generar el output en forma de diapositivas (¡como éstas!)

- Más información sobre R Markdown en [R for Data Science](https://r4ds.had.co.nz/r-markdown.html)

---

## Referencias y ayuda

- La referencia principal del curso es el libro "[R for Data Science](https://r4ds.had.co.nz/)" de Hadley Wickham y Garret Grolemund (O'Reilly 2017)

- Tiene una versión online gratuita

- Hadley Wickham es además el creador de muchos de los paquetes que componen el [tidyverse](https://www.tidyverse.org/)

- Referencia [RMarkdown](https://rstudio.com/wp-content/uploads/2015/03/rmarkdown-reference.pdf)

- [Hojas resumen](https://rstudio.com/resources/cheatsheets/)

- Acceder a la ayuda de R:
    ```{r, echo=T, eval=F}
    ?mean
    help(mean)
    ```

---

## Comunidades

- [StackOverflow](https://stackoverflow.com/questions/tagged/r). Las preguntas con el **tag R** contienen mucha información y problemas resueltos. Además, las nuevas preguntas se responden en cuestión de horas

- [CrossValidated](https://stats.stackexchange.com/). No es una comunidad específica de R (más bien estadística), pero hay mucha información acerca de cómo realizar procedimientos concretos de análisis de datos y aprendizaje automático en R

- [@RLangTip](https://twitter.com/RLangTip). Cuenta de Twitter que publica consejos y trucos diarios

- [*Hashtag* #rstats](https://twitter.com/hashtag/rstats) en Twitter
