---
title: "dplyr"
subtitle: "Entornos de Análisis de Datos: R"
author: "Alberto Torres Barrán"
date: "`r Sys.Date()`"
output:
  xaringan::moon_reader:
    css: ["default", "custom.css"]
    lib_dir: libs
    nature:
      highlightStyle: github
      highlightLines: true
      countIncrementalSlides: false
      beforeInit: "macros.js"
    includes:
      before_body: mathjax.html
    keep_md: true
---

```{r setup, include=FALSE}
library(tidyverse)
library(forcats)
library(lubridate)
knitr::opts_chunk$set(echo = TRUE, message = FALSE, warning = FALSE, collapse = TRUE)
```

# dplyr

## Introducción

- Implementa una gramática para realizar operaciones básicas con data frames
- Muy eficiente
- Operaciones principales: `slice`, `filter`, `select`, `arrange`, `mutate` y `summarize`
- Estas operaciones se pueden componer para realizar otras más complejas

---

## slice

Selecciona filas por su posición

```{r, echo = TRUE}
slice(mpg, 1:5)
```

---

## filter

Selecciona filas por condición
```{r, echo=T}
filter(mpg, model == "a4")
```

---

## Operadores lógicos

- R implementa todos los operadores relacionales habituales `>, <, >=, <=, ==, !=`
- Los operadores lógicos son la negación `!`, and `&` y or `|`
- El resultado de todas estas operaciones son valores lógicos `TRUE` (`T`) o `FALSE` (`F`)

---

## filter (cont.)

- Se pueden combinar multiples condiciones separadas por `,` (and lógico)
```{r, echo=T, eval=F}
filter(mpg, model == "a4", cyl >= 5)
```

- También se puede usar explicitamente el operador
```{r, echo=T, eval=F}
filter(mpg, model == "a4" & cyl >= 5)
```

- En el caso del or lógico es obligatorio el uso del operador
```{r, echo=T, eval=F}
filter(mpg, model == "a4" | model == "mustang")
```

---

## select

Seleccionar variables (columnas) de un data frame

```{r, echo=T}
select(mpg, model, displ, cyl)
```

---

## Ignorar variables

Con un `-` se ignoran variables
```{r, echo=T}
select(mpg, -manufacturer)
```

---

## Rangos

Puesto que las variables están ordenadas, se puede seleccionar un rango con `:`

```{r, echo=T}
select(mpg, model:trans)
```

---

## Funciones auxiliares

Las siguientes funciones se pueden usar dentro de `select()`

- `starts_with()`: empiezan con un prefijo
- `ends_with()`: terminan con un sufijo
- `contains()`: contienen una string
- `matches()`: concuerdan con una expresión regular
- `num_range()`: rango numérico como "X01", "X02", "X03"

---

## arrange

Ordena las filas de un data frame
```{r, echo=T}
arrange(mpg, desc(year), cyl)
```

---

## mutate

Añade nuevas variables (columnas) al data frame como combinación de las ya existentes
```{r, echo=T}
mutate(mpg, avg_mpg = (cty+hwy)/2)
```

---

## Operadores y funciones aritméticas

- R implementa los operadores aritméticos habituales 
    + suma `+`
    + resta `-`
    + multiplicación `*`
    + división `/`
    + exponenciación `^`
    + división entera `%/%`
    + módulo (resto) `%%`

- También las funciones aritméticas comunes: `log()`, `exp()`, `sin()`, `cos()`, `tan()`, `cumsum()`, `cumprod()`, `abs()`, `sqrt()`, `round()`, `ceiling()`, `floor()`, `trunc()`, ...

- Operan sobre vectores (columnas de un data frame) elemento a elemento

---

## summarize

Colapsa el data frame a una única fila

```{r, echo=T}
summarize(mpg, max_cyl = max(cyl), avg_cty = mean(cty), min_year = min(year))
```

---

## Funciones de agregación

- Las funciones más comunes para usar dentro de `summarize()` son: 
    + Aritméticas: `prod()`, `sum()`
    + Centralidad: `mean()`, `median()`
    + Dispersión: `sd()`, `var()`, `mad()`
    + Rango: `max()`, `min()`, `quantile()`
    + Posición: `first()`, `last()`, `nth()`
    + Lógicas: `any()`, `all()`
    + *Conteo*: `n()`, `n_distinct()` (solo se pueden usar dentro de `summarize()`)
    
- Todas reducen un vector de números a un único resultado

---

## Concatenación de funciones

- Todas las funciónes de `dplyr` toman como primer argumento un data frame y devuelven otro data frame
- Se pueden aplicar de manera consecutiva:

```{r, echo=T, eval=F}
arrange(select(filter(mpg, model == "a4"), model, year), year)

arrange(
  select(
    filter(mpg, model == "a4"), 
    model, year
  ), 
  year
)
```

---

## Concatenación de funciones (cont.)

-Otra opción:
```{r, echo=T, eval=F}
df1 <- filter(mpg, model == "a4")
df2 <- select(df1, model, year)
df3 <- arrange(df2, year)
```

- Habitualmente no nos interesan los valores intermedios, solo el resultado final

---

## Operador "tubería" (*pipe*)

- La sintaxis es `%>%` y permite reescribir el código anterior como

```{r, echo=T, eval=F}
mpg %>%
  filter(model == "a4") %>%
  select(model, year) %>%
  arrange(year)
```

- En general el codigo `df %>% foo()` es equivalente a `foo(df)`
- Esto permite concatenar funciones sin almacenar resultados intermedios y siguiendo el orden lógico
