---
title: "ggplot2"
subtitle: "Entornos de Análisis de Datos: R"
author: "Alberto Torres Barrán"
date: "`r Sys.Date()`"
output:
  xaringan::moon_reader:
    css: ["default", "custom.css"]
    lib_dir: libs
    nature:
      highlightStyle: github
      highlightLines: true
      countIncrementalSlides: false
      beforeInit: "macros.js"
    includes:
      before_body: mathjax.html
    keep_md: true
---

```{r setup, include=FALSE}
library(tidyverse)
library(forcats)
library(lubridate)
knitr::opts_chunk$set(echo = TRUE, message = FALSE, warning = FALSE, fig.width = 8, fig.height = 6, collapse = TRUE)
```

# ggplot2

## Introducción

- Implementa una gramática de gráficos en R

- Divide un gráfico en sus componentes esenciales

- Múltiples ventajas con respecto a los gráficos de R base
    + Leyenda automática
    + Facetas
    + ...

---

## Gramática de gráficos

- *mapping* se define con `aes()` (*aesthetics*) y describe como las variables de un data frame se asignan a propiedades visuales

- *data* data frame 

- *geom* objetos geométricos con el que se van a representar los datos

- *stat* transforman los datos

- *position* pequeños ajustes en la posición de los elementos

---

## Ejemplo

```{r, echo=T}
ggplot(data = mpg) + 
  geom_point(mapping = aes(x = displ, y = hwy))
```

---

## Plantilla

- El gráfico más sencillo consta como mínimo de los siguientes componentes [[Fuente](https://r4ds.had.co.nz/data-visualisation.html#introduction-1)]:
    ```{r, eval=F}
    ggplot(data = <DATA>) + 
      <GEOM_FUNCTION>(mapping = aes(<MAPPINGS>))
    ```

- Cambiando las secciones entre `<>` se pueden crear múltiples tipos de gráficos

- Añadiendo geoms con el operador `+` se pueden crear gráficos compuestos

---

## Aesthetics

- El gráfico anterior representa dos variables, `displ` y `cyl`

- Variables adicionales se pueden asignar a distintas propiedades del gráfico (*aesthetics*)

- Algunos ejemplos son `color`, `shape`, `size`, `alpha`, etc.

- La escala y la leyenda se crean de forma automática

---

```{r, echo=T}
ggplot(data = mpg) + 
  geom_point(mapping = aes(x = displ, y = hwy, color = drv))
```

---

```{r, echo=T}
ggplot(data = mpg) + 
  geom_point(mapping = aes(x = displ, y = hwy, color = class, size = cyl))
```

---

## Apariencia del gráfico

- Para cambiar la apariencia del gráfico, se les asigna un valor manualmente a las propiedades gráficas anteriores

- No transmiten información sobre una variable

- Tienen que estar **fuera** de la función `aes()`

---

```{r}
ggplot(data = mpg) + 
  geom_point(mapping = aes(x = displ, y = hwy), color = "blue", alpha = 0.8, shape = 2)
```

---

## Geoms

- Objectos geométricos que se usan para representar la relación entre las variables `x` e `y`

- Algunos ejemplos son:
    + `geom_bar()`, barras
    + `geom_point()`, puntos
    + `geom_line()`, lineas
    + `geom_text()`, texto
    + ...
    
- Cada `geom` tiene una serie de propiedades gráficas que se pueden asignar a variables o modificar

---

## Múltiples geoms

Se pueden mostrar múltiples geoms añadiendo nuevas capas al gráfico

```{r}
ggplot(data = mpg) + 
  geom_point(mapping = aes(x = displ, y = hwy)) +
  geom_smooth(mapping = aes(x = displ, y = hwy))
```

---

## Ajustes globales

```{r}
ggplot(data = mpg, mapping = aes(x = displ, y = hwy)) + 
  geom_point() +
  geom_smooth()
```

---

```{r}
ggplot(data = mpg, mapping = aes(x = displ, y = hwy, color = drv)) + 
  geom_point() +
  geom_smooth()
```

---

## Ajustes locales

```{r}
ggplot(data = mpg, mapping = aes(x = displ, y = hwy)) + 
  geom_point(mapping = aes(color = drv)) +
  geom_smooth(linetype = 2)
```

---

## Transformaciones estadísticas

- Alunos `geom` calculan nuevas variables a representar a partir de las originales del data frame

- Un ejemplo es `geom_smooth()`, que ajusta un polinomio a los datos

- Para ver la transformación estadística de cada `geom` se puede consultar el valor por defecto del parámetro `stat` en la ayuda

---

## Ejemplo geom_bar

```{r}
ggplot(data = mpg) + 
  geom_bar(aes(x = class))
```

---

## Cambiar stat por defecto

```{r}
n_class <- 
  mpg %>%
  group_by(class) %>%
  summarize(n = n())

n_class
```

---

```{r}
ggplot(data = n_class) + 
  geom_bar(aes(x = class, y = n), stat = "identity")
```

---

## Histograma

- Dada una variable continua:
    + Ordenar sus valores
    + Elegir número de intervalos
    + Contar cuantos valores hay en cada intervalo
    + Representar con barras

- La transformacion estadística se conoce como *binning*

---

```{r}
ggplot(data = mpg) + 
  geom_bar(mapping = aes(x = hwy), stat = "bin")
```

---

## Resultado transformación

Las variables resultado de la transformación son accesibles como `..<NOMBRE>..`

```{r}
ggplot(data = mpg) + 
  geom_bar(mapping = aes(x = hwy, y = ..density..), stat = "bin")
```

---

Juntando lo anterior podríamos, por ejemplo, representar un histograma con puntos en vez de barras

```{r}
ggplot(data = mpg) + 
  geom_line(mapping = aes(x = hwy, y = ..count..), stat = "bin")
```

---

## geom_hist

```{r}
ggplot(data = mpg) + 
  geom_histogram(mapping = aes(x = hwy))
```

---

## Ajustes de posición

- Ciertos `geom`s tienen un ajuste opcional de posición
- En `geom_bar()` su valor por defecto es `stack`
- Otros ajustes posibles son `dodge` y `fill` 
- En `geom_point()` su valor por defecto es `identity`
- Otro valor posible es `jitter`

---

```{r}
ggplot(data = diamonds) + 
  geom_bar(mapping = aes(x = cut, fill = color))
```

---

```{r}
ggplot(data = diamonds) + 
  geom_bar(mapping = aes(x = cut, fill = color), position = "dodge")
```

---

```{r}
ggplot(data = diamonds) + 
  geom_bar(mapping = aes(x = cut, fill = color), position = "fill")
```

---

```{r}
ggplot(data = mpg) + 
  geom_point(mapping = aes(x = cty, y = hwy))
```

---

```{r}
ggplot(data = mpg) + 
  geom_point(mapping = aes(x = cty, y = hwy), position = "jitter")
```

