---
title: "tidyr"
subtitle: "Fundamentos lenguajes: R"
author: "Alberto Torres Barrán y Irene Rodríguez Luján"
date: "`r Sys.Date()`"
output:
  xaringan::moon_reader:
    css: ["default", "custom.css"]
    lib_dir: libs
    nature:
      highlightStyle: github
      highlightLines: true
      countIncrementalSlides: false
      beforeInit: "macros.js"
    includes:
      before_body: mathjax.html
    keep_md: true
---

```{r setup, include=FALSE}
library(tidyverse)
library(forcats)
library(lubridate)
knitr::opts_chunk$set(echo = TRUE, message = FALSE, warning = FALSE)
```

# tidyr

## Introducción

- El 80% del tiempo de un análisis se emplea limpiando y preparando los datos (Dasu y Johnson, 2003)
- Importados los datos, es importante estructurarlos para que el análisis sea lo más fácil posible
- Las librerías del tidyverse están construidas alrededor de los datos ordenados o *tidy data*:
    + Cada variable forma una columna
    + Cada observación forma una fila
    + Cada tipo de observación forma una tabla
- Datos tabulares/rectangulares no implican datos ordenados!!

---

## Formas de almacenamiento

Distintas formas de almacenar los mismos datos [R for Data Science]:

```{r}
table1
```

---

```{r}
table2
```

---

```{r}
table3
```

---

```{r}
table4a
```
```{r}
table4b
```

---

## Operaciones con datos ordenados

```{r}
table1 %>%
  mutate(ratio = cases / population * 10000)
```

---

```{r}
table1 %>%
  group_by(year) %>%
  summarize(total = sum(cases))
```

---

```{r}
table1 %>%
  mutate(ratio = cases / population * 10000,
         year = as.character(year)) %>%
  ggplot(mapping = aes(x = country, y = ratio, fill = year)) +
    geom_bar(stat = "identity", position = "dodge")
```

---

## spread

```{r}
head(table2)
```

```{r}
spread(table2, type, count)
```

---

## gather

```{r}
table4a
```

```{r}
gather(table4a, key = "year", value = "cases", -country)
```

---

## separate

```{r}
table3
```

```{r}
separate(table3, rate, into = c("cases", "population"), sep = "/")
```

---

- Por defecto `separate()` mantiene el tipo de la columna en las nuevas

```{r}
separate(table3, rate, into = c("cases", "population"), sep = "/", convert = TRUE)
```

---

## unite

```{r}
unite(mpg, make, manufacturer, model, sep = " ")
```

---

## Otras funciones

tidyr también tiene otras funciones útiles para trabajar con `NA`s:

- `drop_na()`, elimina filas que tengan algún `NA`
- `fill()`, completa `NA`s con el valor anterior
- `replace_na()`, reemplaza `NA`s por un valor
