---
title: "readr"
subtitle: "Entornos de Análisis de Datos: R"
author: "Alberto Torres Barrán"
date: "`r Sys.Date()`"
output:
  xaringan::moon_reader:
    css: ["default", "custom.css"]
    lib_dir: libs
    nature:
      highlightStyle: github
      highlightLines: true
      countIncrementalSlides: false
      beforeInit: "macros.js"
    includes:
      before_body: mathjax.html
    keep_md: true
---

```{r setup, include=FALSE}
library(tidyverse)
knitr::opts_chunk$set(echo = TRUE, message = FALSE, warning = FALSE, collapse = TRUE, fig.align='center')
```

## Introducción

- Paquete para importar y exportar ficheros de texto
- Importar datos:
    + `read_csv()`, para ficheros CSV
    + `read_csv2()`, para ficheros CSV separados por ";"
    + `read_delim()`, para ficheros ASCII delimitados por otros caracteres distintos de "," y ";"
    + `read_tsv()`, para ficheros ASCII delimitados por tabuladores
    + `read_table()`, para ficheros ASCII delimitados por espacios

- Exportar datos: `write_csv()`. `write_csv2()`, etc.

- Más información: [*vignette* readr](https://readr.tidyverse.org/articles/readr.html)

---

## Ejemplo

```{r}
write_csv(mpg, "mpg.csv")
mpg1 <- read_csv("mpg.csv")
head(mpg1)
```

---

## Directorio de trabajo

- Directorio donde apunta RStudio
    ```{r}
    getwd()
    ```

- Se puede cambiar con `setwd()` 

- Normalmente es el directorio que aparece en la pestaña `Files` de RStudio 

  1. Se puede cambiar de directorio haciendo click en `...`
  
  2. Se puede asignar ese nuevo directorio como directorio de trabajo con `More > Set as working directory`

- Directorio por defecto donde se buscan los ficheros a importar

- Alternativamente, podemos especificar el la ruta completa o la ruta relativa:

  1. `.` hace referencia al directorio actual

  2. `..` hace referencia al directorio anterior

---

## Parámetros opcionales

- `col_names`, si TRUE, la primera fila es el nombre de las variables. También se le puede pasar un vector de cadenas de caracteres con los nombres

- `delim`, carácter que separa las columnas (solo en `read_delim()`)

- `na`, vector con cadenas que se interpretan como missing values. Por defecto `NA` y la cadena vacía

- `col_types`, vector de clases para las columnas (ver documentación de `col()`). Por defecto se intenta adivinar el tipo de cada columna a partir de las 1000 primeras líneas.

- `n_max`, número máximo de líneas a leer del fichero

- `skip`, número de líneas a ignorar al princpio del fichero

- `locale`, parámetro que nos permite cambiar el enconding, separador decimal y formato de fechas (ver documentación de `locale()`)

<!--
- `comment`, una cadena de caracteres que identifica líneas de texto a ignorar (comentarios)

- `trim_ws`, si vale TRUE, se eliminan los espacios en blanco al principio y al final de cada campo
-->

---

## Funciones de R base

- Es muy importante no confundir las funciones de R base `read.csv`, `read.csv2`, `read.table`, etc., con su equivalente de `readr`

- Similitudes:

  1. mismo nombre, pero cambiando la `_` por `.`
  
  2. realizan la misma operación básica, importar un fichero de texto en R
  
- Diferencias: 

  1. nombre de los parámetros opcionales
  
  2. tipo de retorno (`data.frame` vs `tibble`)
  
  3. funciones de `readr` son más rápidas
  
  
- Se recomienda usar las funciones de la librería `readr`

---

## Ejemplos accidentes bicicletas Madrid

.small[
[Fuente](https://datos.madrid.es/portal/site/egob/menuitem.c05c1f754a33a9fbe4b2e4b284f1a5a0/?vgnextoid=20f4a87ebb65b510VgnVCM1000001d4a900aRCRD&vgnextchannel=374512b9ace9f310VgnVCM100000171f5a0aRCRD&vgnextfmt=default)
]

```{r}
accidentes <- read_csv2('../data/AccidentesBicicletas_2017.csv', 
                        skip = 2, locale = locale(encoding = 'latin1'))
```

```{r}
head(accidentes, 4)
```

---

## Ejemplos jugadores mundial

.small[
[Fuente](https://opendata.stackexchange.com/questions/1791/any-open-data-sets-for-the-football-world-cup-in-brazil-2014)
]

```{r}
worldcup <- read_tsv('../data/worldcupplayerinfo_20140701.tsv')
```

---

```{r}
worldcup <- read_tsv('../data/worldcupplayerinfo_20140701.tsv', 
                     col_types = list("X11" = col_skip(), "X12" = col_skip())) #<<

worldcup
```

---

## Ejemplo espacios

.small[
[Fuente](https://github.com/tidyverse/readr/blob/master/inst/extdata/massey-rating.txt) (ligeramente modificado)
]

```{r}
massey <- read_table('../data/massey-rating.txt')
```

---

```{r, highlight.output = c(6, 8)}
massey
```

---

```{r}
massey <- read_table('../data/massey-rating.txt', na = c("-"))
```

```{r}
massey
```

---

## Libreria readxl

  * Fichero de ejemplo que viene con la librería
    ```{r}
    library(readxl)
    excel_ex <- readxl_example("datasets.xlsx")
    excel_ex
    ```

  * Podemos listar las hojas de un fichero Excel:
    ```{r}
    excel_sheets(excel_ex)
    ```

  * Leer como tibble/dataframe:
    ```{r}
    cars <- read_excel(excel_ex, sheet = "mtcars")
    head(cars)
    ```

---

## Parámetros útiles

 - `range`: rango de celdas a importar, en lugar de la hoja completa (por ejemplo: "C3:F14")
 
 - `sheet`: número o nombre de la hoja a leer. Por defecto la primera
 
 - `col_names`: `TRUE` si la primera fila contiene los nombres de las columnas

 - `na`: vector con cadenas que se interpretan como missing values. Por defecto celdas vacias
 
 - `col_types`: tipo de cada columna. Por defecto se intenta inferir de los datos. Posibles valores: "skip", "guess", "logical", "numeric", "date", "text" or "list"

---

## Otros formatos

- `readr` y `readxl` solo tienen funciones para importar ficheros de texto/Excel

- Para otros formatos, existen librerías específicas:

  + `haven`, para ficheros de SPSS, Stata y SaS
    
  + `DBI` junto con otro paquete específico dependiendo de la BD (`RMySQL`, `RSQLite`, etc.) nos permite hacer *querys* contra una BD
    
  + `jsonlite`, para ficheros JSON
    
  + `xml2`, para ficheros XML