---
title: "readr"
subtitle: "Entornos de Análisis de Datos: R"
author: "Alberto Torres Barrán"
date: "`r Sys.Date()`"
output:
  xaringan::moon_reader:
    css: ["default", "custom.css"]
    lib_dir: libs
    nature:
      highlightStyle: github
      highlightLines: true
      countIncrementalSlides: false
      beforeInit: "macros.js"
    includes:
      before_body: mathjax.html
    keep_md: true
---

```{r setup, include=FALSE}
library(tidyverse)
knitr::opts_chunk$set(echo = TRUE, message = FALSE, warning = FALSE, collapse = TRUE, fig.align='center')
```

# readr

## Introducción

- Paquete para importar y exportar ficheros de texto
- Importar datos:
    + `read_csv()`, para ficheros CSV
    + `read_csv2()`, para ficheros CSV separados por ";"
    + `read_delim()`, para ficheros ASCII delimitados por otros caracteres distintos de "," y ";"
    + `read_tsv()`, para ficheros ASCII delimitados por tabuladores
    + `read_table()`, para ficheros ASCII delimitados por espacios

- Exportar datos: `write_csv()`. `write_csv2()`, etc.

---

## Ejemplo

```{r}
write_csv(mpg, "mpg.csv")
mpg1 <- read_csv("mpg.csv")
head(mpg1)
```

---

## Directorio de trabajo

- Directorio donde apunta RStudio

```{r}
getwd()
```

- Se puede cambiar con `setwd()` o en la pestaña `Files` de RStudio
- Directorio por defecto donde se buscan los ficheros a importar
- Alternativamente, podemos especificar el path completo o usar la herramienta gráfica de RStudio

---

## Missing values en R

- `NA` es una constante que representa valores que faltan (*missing values*)
- Puede estar contenida dentro de vectores (columnas) de cualquier tipo
- `is.na()` devuelve `TRUE` si el valor es `NA` y `FALSE` en caso contrario
- Muchas funciones de R tienen un parámetro opcional `na.rm` que ignora `NA`s

```{r}
dia <-
  diamonds %>% 
    mutate(y = ifelse(!between(y, 3, 20), NA, y))

dia %>% 
  summarize(y_na = sum(is.na(y)))
```

---

```{r}
dia %>%
  summarize(avg_y = mean(y))
```

```{r}
dia %>%
  summarize(avg_y = mean(y, na.rm = TRUE))
```

---

## Parámetros opcionales

- `col_names`, si TRUE, la primera fila es el nombre de las variables. También se le puede pasar un vector de cadenas de caracteres con los nombres.
- `delim`, carácter que separa las columnas (solo en `read_delim()`)
- `na`, vector con cadenas que se interpretan como missing values. Por defecto `NA` y la cadena vacía.
- `col_types`, vector de clases para las columnas (ver documentación de `col()`). Por defecto se intenta adivinar el tipo de cada columna a partir de las 1000 primeras líneas.
- `n_max`, número máximo de líneas a leer del fichero
- `skip`, número de líneas a ignorar al princpio del fichero.
- `locale`, parámetro que nos permite cambiar el enconding, separador decimal y formato de fechas (ver documentación de `locale()`)
- `comment`, una cadena de caracteres que identifica líneas de texto a ignorar (comentarios)
- `trim_ws`, si vale TRUE, se eliminan los espacios en blanco al principio y al final de cada campo

---

## Libreria readxl

  * Podemos listar las hojas de un fichero Excel:

```{r}
library(readxl)
excel_ex <- readxl_example("datasets.xlsx")
excel_sheets(excel_ex)
```

* Leer como tibble/dataframe:

```{r}
read_excel(excel_ex, sheet = "mtcars")
```

---

## Parámetros útiles

 - `range`: rango de celdas a importar, en lugar de la hoja completa (por ejemplo: "C3:F14")
 
 - `sheet`: número o nombre de la hoja a leer. Por defecto la primera
 
 - `col_names`: `TRUE` si la primera fila contiene los nombres de las columnas

 - `na`: vector con cadenas que se interpretan como missing values. Por defecto celdas vacias
 
 - `col_types`: tipo de cada columna. Por defecto se intenta inferir de los datos. Posibles valores: "skip", "guess", "logical", "numeric", "date", "text" or "list"

---

## Otros formatos

- `readr` solo tiene funciones para importar ficheros de texto
- Para otros formatos, existen librerías específicas:
    + `haven`, para ficheros de SPSS, Stata y SaS
    + `DBI` junto con otro paquete específico dependiendo de la BD (`RMySQL`, `RSQLite`, etc.) nos permite hacer *querys* contra una BD
    + `jsonlite`, para ficheros JSON
    + `xml2`, para ficheros XML