---
title: "stringr"
subtitle: "Entornos de Análisis de Datos: R"
author: "Alberto Torres Barrán"
date: "`r Sys.Date()`"
output:
  xaringan::moon_reader:
    css: ["default", "custom.css"]
    lib_dir: libs
    nature:
      highlightStyle: github
      highlightLines: true
      countIncrementalSlides: false
      beforeInit: "macros.js"
    includes:
      before_body: mathjax.html
    keep_md: true
---

```{r setup, include=FALSE}
library(stringr)
library(forcats)
library(lubridate)
knitr::opts_chunk$set(echo = TRUE, message = FALSE, warning = FALSE, collapse = TRUE)
```

# stringr

## Cadenas de caracteres

- Las cadenas de caracteres se crean con comillas dobles `""` o simples `''`
- La `\` se usa para escapar ciertos caracteres especiales: `"\""`, `"\\"`, `"\n"`, etc.

---

## Operaciones con cadenas

```{r}
str_length(c("hola", "alberto", NA))
```

```{r}
str_c("a", "b", "c")
```

```{r}
str_c("a", "b", "c", sep = ", ")
```

```{r}
str_c("pre-", c("a", "b", "c"), "-suf")
```

---

## Indexando cadenas

Se puede obtener una subcadena a partir de las posiciones
```{r}
str_sub("hola", 2, 3)
```

También se puede modificar si le asignamos un nuevo valor
```{r}
x <- c("hola", "que", "tal")
str_sub(x, 2, 4) <- str_to_upper(str_sub(x, 2, 4))
```

---

## Expresiones regulares

- Lenguaje que describe patrones en cadenas de caracteres
- La mayoría de lenguajes implementan expresiones regulares
- La sintaxis difiere ligeramente

---

## Ejemplos

```{r}
x <- c("moto", "coche", "autobus")
str_view(x, "co")
```

---

```{r}
str_view(x, ".o")
```

---

## Caracteres especiales

- El `.` es un carácter especial de las regexp que hace `match` con cualquiera
- Como hacer match con el carácter `"."`?
- Se escapa el `.` en la regexp con el carácter `"\"`
- Como las regexp se representan como cadenas de caracteres, a su vez hay que escapar el `\`

```{r}
writeLines("\\.")
```

```{r}
str_view(c("hola.", "adios."), "a\\.")
```

---

```{r}
writeLines("\\\\")
```

```{r}
str_view("carpeta\\fichero", "\\\\")
```

---

## Anclas

`^` representa el inicio de la cadena y `$` representa el final

```{r}
str_view(c("tapar", "destapar"), "^tapar")
```

---

## Clases

Otros patrones especiales:
 
- `\d`: cualquier dígito
- `\s`: espacios, tabulación y saltos de línea (e.g. space, tab, newline)
- `[abc]`: a, b, o c
- `[^abc]`: cualquier cosa excepto a, b, o c
- `ab|cd`: "ab" o "cd", pero no "abd" ni "acd"

---

## Repetición

- `?`: 0 o 1 vez
- `+`: 1 o más
- `*`: 0 o más
- `{n}`: exactamente n veces
- `{n,}`: n veces o más
- `{,m}`: como mucho m veces
- `{n,m}`: entre n y m veces

---

## Ejemplos

```{r}
str_view(c("test@test.com", "test@test12.com", "test@test", 
           "test@test.es", "@test.com", "te st@test.com"),
         ".+@[^\\d\\s]+\\.(com|es)")
```

---

```{r}
str_view(c("981945678", "981 945678", "+34 981945678"),
         "(\\+34\\s)?\\d{9}")
```

---

```{r}
str_view(c("981945678", "981 945678", "+34 981945678", "981 94 56 78"),
         "(\\+34\\s)?\\d{3}\\s?\\d{6}")
```

---

## Concordancia con un patrón

- `str_detect()` devuelve un vector lógico indicando si la expresión regular concuerda con la cadena o no

```{r}
str_detect(c("aba", "ebf", "atp"), "^a")
```

- `str_count()` devuelve **cuántas** concordancias hay en cada cadena

```{r}
str_count(c("aba", "ebf", "atp"), "a")
```

---

## Extraer concordancias

- `str_extract()`: extrae la parte de la cadena que concuerda con la expresión regula (solo se devuelve la primera)

```{r}
str_extract(c("ab (cd)", "ef (gh)", "ij (kl)"), "\\(.*\\)")
```

- `str_extract_all()`: devuelve todas las concordancias

```{r}
str_extract_all(c("a b c", "a f g"), "[abc]")
```

---

## Reemplazar concordancias

- `str_replace()`: reemplaza las concordancias por una cadena (solo la primera)

```{r}
x <- c("coche", "moto", "autobus")
str_replace(x, "[aeiou]", "-")
```

- `str_replace_all()`: reemplaza **todas** las concordancias

```{r}
str_replace_all(x, "[aeiou]", "-")
```

---

## Dividir una cadena

- `str_split()` divide una cadena de acuerdo con una expresión regular

```{r}
str_split(c("a b c", "a f g"), "\\s")
```

- `tidyr::separate()` realiza esta misma operación sobre las columnas de un data frame

