---
title: "stringr"
subtitle: "Entornos de Análisis de Datos: R"
author: "Alberto Torres Barrán"
date: "`r Sys.Date()`"
output:
  xaringan::moon_reader:
    css: ["default", "custom.css"]
    lib_dir: libs
    nature:
      highlightStyle: github
      highlightLines: true
      countIncrementalSlides: false
      beforeInit: "macros.js"
    includes:
      before_body: mathjax.html
    keep_md: true
---

```{r setup, include=FALSE}
library(stringr)
library(forcats)
library(lubridate)
knitr::opts_chunk$set(echo = TRUE, message = FALSE, warning = FALSE, collapse = TRUE)
```

## Expresiones regulares

- Lenguaje que describe patrones en cadenas de caracteres

- La mayoría de lenguajes de programación implementan expresiones regulares

- La sintaxis difiere ligeramente

- [Expresiones regulares en R](https://stat.ethz.ch/R-manual/R-devel/library/base/html/regex.html)

- [*Vignette* expresiones regulares](https://cran.r-project.org/web/packages/stringr/vignettes/regular-expressions.html)

---

## Ejemplos

```{r}
x <- c("moto", "coche", "autobus")
str_view(x, "co")
```

---

```{r}
str_view(x, ".o")
```

---

```{r}
str_view_all(x, ".o")
```

---

## Caracteres especiales

- El `.` es un carácter especial de las expresiones regulares que concuerda con todos

- ¿Como podemos concordar con el carácter `"."`?

- Hay que "escapar" el `.` en la expresión regular con la barra invertida `"\"`

- Las expresiones regulares se representan con cadenas de caracteres:

  * la barra invertida también es un carácter especial de las cadenas de caracteres
  
  * tenemos que escapar la barra invertida con otra barra invertida

```{r}
writeLines("\\.")
```

```{r}
str_view(c("hola.", "adios."), "a\\.")
```

<!-- 

```{r}
writeLines("\\\\")
```

```{r}
str_view("carpeta\\fichero", "\\\\")
```
-->

---

## Anclas

`^` representa el inicio de la cadena y `$` representa el final

```{r}
str_view(c("tapar", "destapar"), "^tapar")
```

---

## Clases de caracteres

* Listas de caracteres. Se concuerda con cualquier carácter de la lista:

  - `[abc]`: a, b, o c

  - `[^abc]`: cualquier cosa excepto a, b, o c

  - `ab|cd`: "ab" o "cd", pero no "abd" ni "acd"


* Listas de caracteres predefinidas:

  - `[:alpha:]`, caracteres del alfabeto, `[A-z]`
  
  - `[:alnum:]`, caracteres alfanuméricos
  
  - `\\d` o `[:digit:]`: cualquier dígito

  - `\\s` o `[:space:]`: espacios, tabulación, saltos de línea y retorno de carro

---

## Repetición

.col-left[
- `?`: 0 o 1 vez

- `+`: 1 o más

- `*`: 0 o más

- `{n}`: exactamente n veces

- `{n,}`: n veces o más

- `{,m}`: como mucho m veces

- `{n,m}`: entre n y m veces
]

.col-right[
```{r}
n <- c("4.5", "6", ".5", "5.", "a", "4.a")
str_view(n, "^\\d+\\.?\\d*$")
```
]
---

## Ejemplos

```{r}
str_view(c("test@test.com", "test@test12.com", "test@test", 
           "test@test.es", "@test.com", "te st@test.com", "test@test.com hola"),
         ".+@[^\\d\\s]+\\.(com|es)")
```

---

```{r}
str_view(c("test@test.com", "test@test12.com", "test@test", 
           "test@test.es", "@test.com", "te st@test.com", "test@test.com hola"),
         ".+@[^\\d\\s]+\\.(com|es)$")
```

---

```{r}
str_view(c("981945678", "981 945678", "+34 981945678"),
         "(\\+34\\s)?\\d{9}")
```

---

```{r}
str_view(c("981945678", "981 945678", "+34 981945678", "981 94 56 78"),
         "(\\+34\\s)?\\d{3}\\s?\\d{6}")
```

---

## Cadenas de caracteres

- Las cadenas de caracteres se crean con comillas dobles `""` o simples `''`

- La `\` se usa para escapar ciertos caracteres especiales: `"\""`, `"\\"`, `"\n"`, etc.

---

## Librería stringr

- Implementa muchas operaciones con cadenas de caracteres

- Todas las funciones comienzan con el prefijo común `str_`

- Muchas de ellas tienen como entrada las expresiones regulares que vimos anteriormente

---

## Operaciones básicas con cadenas

- Longitud
    ```{r}
    str_length(c("hola", "alberto", NA))
    ```

- Concatenar cadenas
    ```{r}
    str_c("a", "b", "c")
    ```
    ```{r}
    str_c("a", "b", "c", sep = ", ")
    ```
    ```{r}
    str_c("pre-", c("a", "b", "c"), "-suf")
    ```

---

## Indexando cadenas

- Se puede obtener una subcadena a partir de las posiciones
    ```{r}
    str_sub("hola", 2, 3)
    ```

- También se puede modificar si le asignamos un nuevo valor
    ```{r}
    x <- c("hola", "que", "tal")
    str_sub(x, 2, 4) <- str_to_upper(str_sub(x, 2, 4))
    x
    ```

---

## Operaciones con expresiones regulares

- `str_detect()` devuelve un vector lógico indicando si la expresión regular concuerda con la cadena o no
    ```{r}
    str_detect(c("aba", "ebf", "atp"), "^a")
    ```

- `str_count()` devuelve **cuántas** concordancias hay en cada cadena
    ```{r}
    str_count(c("aba", "ebf", "atp"), "a")
    ```

---

## Extraer concordancias

- `str_extract()`: extrae la parte de la cadena que concuerda con la expresión regular (únicamente la primera concordancia)
    ```{r}
    str_extract(c("ab (cd)", "ef (gh)", "ij (kl)"), "\\(.*\\)")
    ```

- `str_extract_all()`: devuelve todas las concordancias
    ```{r}
    str_extract_all(c("a b c", "a f g"), "[abc]")
    ```

---

## Reemplazar concordancias

- `str_replace()`: reemplaza la primera concordancia por otra cadena de texto
    ```{r}
    x <- c("coche", "moto", "autobus")
    str_replace(x, "[aeiou]", "-")
    ```

- `str_replace_all()`: reemplaza **todas** las concordancias
    ```{r}
    str_replace_all(x, "[aeiou]", "-")
    ```

---

## Dividir una cadena

- `str_split()` divide una cadena de acuerdo con una expresión regular
    ```{r}
    str_split(c("a b c", "a f g"), "\\s")
    ```

- `str_split_fixed()` es una variante donde se especifica exactamente cuantas partes se devuelven
    ```{r}
    str_split_fixed(c("a b c", "a f g"), "\\s", n = 3)
    ```

- `tidyr::separate()` realiza esta misma operación sobre las columnas de un data frame, acepta expresiones regulares