---
title: "forcats"
subtitle: "Entornos de Análisis de Datos: R"
author: "Alberto Torres Barrán"
date: "`r Sys.Date()`"
output:
  xaringan::moon_reader:
    css: ["default", "custom.css"]
    lib_dir: libs
    nature:
      highlightStyle: github
      highlightLines: true
      countIncrementalSlides: false
      beforeInit: "macros.js"
    includes:
      before_body: mathjax.html
    keep_md: true
---

```{r setup, include=FALSE}
library(stringr)
library(forcats)
library(lubridate)
library(ggplot2)
library(dplyr)
knitr::opts_chunk$set(echo = TRUE, message = FALSE, warning = FALSE, collapse = TRUE)
```

## Factores

- Representan variables categóricas, con un número posible de valores:
    + fijo
    + *pequeño*
    + conocido

- Ejemplos: meses del año, provincias, paises de la Unión Europea, etc.

- Muchas funciones de R convierten los vectores de cadenas de caracteres a factores automáticamente

- La librería `forcats` implementa funciones para manipular factores

---

## Creando factores

- Función `factor()`

- Necesita dos argumentos:

    + Datos a convertir (típicamente vector de cadenas)
    
    + Opcionalmente también los valores posibles (**niveles**)
    ```{r}
    x <- c("Primavera", "Verano", "Verano", "Verano", "Otoño")
    f <- factor(x, levels = c("Primavera", "Verano", "Otoño", "Invierno"))
    f
    ```

- Los niveles se pueden ver con la función `levels`
    ```{r}
    levels(f)
    ```


---

- Si un valor no está en los niveles se convierte a `NA`
    ```{r}
    x <- c("Primavera", "Verano", "Verano", "Verano", "Otono")
    f1 <- factor(x, levels = c("Primavera", "Verano", "Otoño", "Invierno"))
    f1
    ```

- Si no se indican los niveles, se toman como los valores únicos del vector
    ```{r}
    unique(x)
    ```
    ```{r}
    factor(x)
    ```

---

## Orden de los niveles

- Por defecto los niveles están en orden creciente:
    ```{r}
    sort(unique(x))
    ```
    
- En la mayoría de los casos el orden de los factores es irrelevante

- Dos ejemplos donde importa el orden:

  1. realizar gráficos, el orden de las escalas es el orden de los niveles del factor
  
  2. realizar modelos, donde el primer nivel se considera el nivel de referencia


---

## Función cut

* Crea un factor a partir de una variable numérica
    ```{r}
    edad <- c(10, 15, 20, 25, 38)  
    cut(edad, breaks = c(10, 20, 30, 40))
    ```

* Incluir el valor de la izquierda del primer intervalo
    ```{r}
    cut(edad, breaks = c(10, 20, 30, 40), include.lowest = TRUE)
    ```

* Cerrar los intervalos por la izquierda, no la derecha
    ```{r}
    cut(edad, breaks = c(10, 20, 30, 40), right = FALSE)
    ```
    
---

* Cambiar nombre de los niveles
    ```{r}
    cut(edad, breaks = c(10, 20, 30, 40), labels = c("10-20", "20-30", "30-40"))
    ```
    
---

## Creación factor de ejemplo

- Creamos un factor de ejemplo con los tipos de coche de `mpg`
    ```{r}  
    f <- factor(mpg$class)
    length(f)
    ```

- Niveles:
    ```{r}
    levels(f)
    ```

- Frecuencia de cada uno de los niveles
    ```{r}
    fct_count(f) %>% arrange(desc(n))
    ```

---

## Reordenar niveles de un factor

- `fct_relevel()`, para reordenar los niveles a mano (se mueven al principio)
    ```{r}
    f1 <- fct_relevel(f, "minivan", "compact") 
    levels(f1)
    ```

- `fct_infreq()`, para reordenar los niveles de acuerdo a su frecuencia
    ```{r}
    f2 <- fct_infreq(f)
    levels(f2)
    ```

---

## Reordenar de acuerdo a otra variable

- `fct_reorder()`, para reordenar los niveles de acuerdo a otra variable
    ```{r}
    f3 <- fct_reorder(f, .x = mpg$cty, .fun = mean)
    levels(f3)
    ```

- El orden de los niveles es creciente en `.fun(.x)`
    ```{r}
    consumo_medio <-
      mpg %>%
        group_by(class) %>%
        summarize(avg_cty = mean(cty))
      
    arrange(consumo_medio, avg_cty)
    ```

---

La función `fct_reorder` es útil para ordenar los ejes en gráficos

```{r}
ggplot(consumo_medio, aes(x = class, y = avg_cty)) + geom_col()
```

---

```{r}
ggplot(consumo_medio, aes(x = fct_reorder(class, avg_cty), y = avg_cty)) +
  geom_col() +
  xlab("class")
```

---

## Renombrar niveles

- `fct_recode()` cambia el nombre de los niveles o los elimina (asignando el valor `NULL`)
    ```{r}
    f4 <- fct_recode(f, todoterreno = "suv", `2plazas` = "2seater", 
                        NULL = "pickup")
    levels(f4)
    ```

- `fct_recode()` también puede colapsar niveles asignando el mismo nombre
    ```{r}
    f5 <- fct_recode(f, `4seater` = "compact", `4seater` = "subcompact", 
                        `4seater` = "midsize")
    levels(f5)
    ```

---

## Otras funciones

- Otra alternativa es `fct_collapse`
    ```{r}
    f6 <- fct_collapse(f, `4seater` = c("compact", "subcompact", "midsize"),
                          `2seater` = c("2seater",   "pickup"))
    levels(f6)
    ```

- O `fct_lump`, que colapsa los niveles menos frecuentes
    ```{r}
    fct_count(f) %>% arrange(desc(n))
    ```
    ```{r}
    f7 <- fct_lump(f, n = 3)
    levels(f7)
    ```
    