---
title: "forcats"
subtitle: "Entornos de Análisis de Datos: R"
author: "Alberto Torres Barrán"
date: "`r Sys.Date()`"
output:
  xaringan::moon_reader:
    css: ["default", "custom.css"]
    lib_dir: libs
    nature:
      highlightStyle: github
      highlightLines: true
      countIncrementalSlides: false
      beforeInit: "macros.js"
    includes:
      before_body: mathjax.html
    keep_md: true
---

```{r setup, include=FALSE}
library(stringr)
library(forcats)
library(lubridate)
knitr::opts_chunk$set(echo = TRUE, message = FALSE, warning = FALSE, collapse = TRUE)
```

# forcats

## Factores

- Representan variables categóricas, con un número posible de valores:
    + fijo
    + *pequeño*
    + conocido

- Ejemplos: meses del año, provincias, sexo, etc.

- Muchas funciones de R convierten los vectores de cadenas de caracteres a factores automáticamente

- La librería `forcats` implementa funciones para manipular factores

---

## Creando factores

- Función `factor()`

- Necesita dos argumentos:
    + Datos a convertir (típicamente vector de cadenas)
    + Valores posibles (**niveles**)


```{r}
x <- c("Primavera", "Verano", "Verano", "Verano", "Otoño")
f <- factor(x, levels = c("Primavera", "Verano", "Otoño", "Invierno"))
f
```

---

- Si un valor no está en los niveles se convierte a `NA`

```{r}
x <- c("Primavera", "Verano", "Verano", "Verano", "Otono")
f1 <- factor(x, levels = c("Primavera", "Verano", "Otoño", "Invierno"))
f1
```

- Si no se indican los niveles, se toman como los valores únicos del vector

```{r}
unique(x)
```

```{r}
factor(x)
```

---

También se pueden crear a partir de una variable numérica

```{r}
edad <- c(20, 25, 15, 38)
cut(edad, breaks = c(10, 20, 30, 40))
```

---

## Algunas funciones útiles

- `fct_reorder()` para reordenar los niveles (se mueven al principio)

```{r}
fct_relevel(f, "Invierno", "Primavera")
```

- `fct_recode()` para cambiar el nombre de los niveles o eliminarlos (asignando el valor `NULL`)

```{r}
fct_recode(f, Inv = "Invierno", Prim = "Primavera", Ver = "Verano", Oto = "Otoño")
```

---

- `fct_recode()` también puede colapsar niveles asignando el mismo nombre

```{r}
fct_recode(f, Frio = "Invierno", Calor = "Primavera", Calor = "Verano", Frio = "Otoño")
```

- Otra alternativa es `fct_collapse()`

```{r}
fct_collapse(f, Frio = c("Invierno", "Otoño"), Calor = c("Primavera", "Verano"))
```
