---
title: "lubridate"
subtitle: "Fundamentos lenguajes: R"
author: "Alberto Torres Barrán y Irene Rodríguez Luján"
date: "`r Sys.Date()`"
output:
  xaringan::moon_reader:
    css: ["default", "custom.css"]
    lib_dir: libs
    nature:
      highlightStyle: github
      highlightLines: true
      countIncrementalSlides: false
      beforeInit: "macros.js"
    includes:
      before_body: mathjax.html
    keep_md: true
---

```{r setup, include=FALSE}
library(stringr)
library(forcats)
library(lubridate)
knitr::opts_chunk$set(echo = TRUE, message = FALSE, warning = FALSE)
```

# lubridate

## Fechas

- El paquete `lubridate` implementa dos tipos principales de fechas/horas:
    + Fechas, `<date>`
    + Fecha-hora, `<dttm>` (*timestamps*)
    
- Se pueden creara partir de:
    + cadenas: `ymd()`, `mdy()`, `dmy()`, `ymd_hms()`, etc.
    + componentes: `make_datetime()`
    + otros objetos que representan fechas: `as_datetime()`, `as_date()`

---

```{r}
ymd("20181012")
```

```{r}
dmy("1 de Enero de 2017")
```

```{r}
make_date(2015, 10, 20)
```

---

## Operaciones con fechas

- Obtener componentes de una fecha:
    + `year()`, año
    + `month()`, mes
    + `mday()`, dia del mes; `wday()`, dia de la semana; `yday()`, dia del año
    + `hour()`, hora
    + `minute()`, minuto
    + `second()`, segundo

- Redondear a a la unidad de tiempo mas cercana:
    + `round_date()`
    + `floor_date()` (hacia abajo) 
    + `ceiling_date()` (hacia arriba)
    
---

```{r}
fecha <- ymd(c("20181205", "20181208", "20181210", "20181220"))
mday(fecha)
```

```{r}
floor_date(fecha, "week")
```
