---
title: "lubridate"
subtitle: "Entornos de Análisis de Datos: R"
author: "Alberto Torres Barrán"
date: "`r Sys.Date()`"
output:
  xaringan::moon_reader:
    css: ["default", "custom.css"]
    lib_dir: libs
    nature:
      highlightStyle: github
      highlightLines: true
      countIncrementalSlides: false
      beforeInit: "macros.js"
    includes:
      before_body: mathjax.html
    keep_md: true
---

```{r setup, include=FALSE}
library(stringr)
library(forcats)
library(lubridate)
knitr::opts_chunk$set(echo = TRUE, message = FALSE, warning = FALSE, collapse = TRUE)
```

## Fechas

- El paquete `lubridate` implementa dos tipos principales de fechas/horas:

    + Fechas, `<date>`

    + Fecha-hora, `<dttm>` (*timestamps*)
    
- Se pueden crear a partir de:

    + cadenas de caracteres: `ymd()`, `mdy()`, `dmy()`, `ymd_hms()`, etc.

    + componentes: `make_date` y `make_datetime()`

    + otros objetos que representan fechas: `as_datetime()`, `as_date()`

---

## Creación a partir de cadenas

- El nombre de la función representa el orden de los componentes de la fecha:
    ```{r}
    ymd("20181012")
    ```
    ```{r}
    ydm("20181012")
    ```


- Mientras el orden sea correcto, se reconocen tambien formatos específicos de la localización
    ```{r}
    Sys.getlocale("LC_TIME")
    ```
    ```{r}
    dmy("20 de Enero de 2017")
    ```

- Así como fechas en inglés
    ```{r}
    mdy("January 5th 2017")
    ```

---

## Más ejemplos

- Todas las funciones están vectorizadas (aplican sobre vectores elemento a elemento)
    ```{r}
    ymd(c('20200401', '2020402', '20200403'))
    ```

- Si un elemento del vector representa una fecha incorrecta se cambia por `NA`

---

## Creación a partir de sus componentes

- `make_date` se usa para crear fechas a partir de los componentes por separado
    ```{r}
    make_date(2015, 10, 20)
    ```

- Los componentes pueden ser numéricos o cadenas de caracteres
    ```{r}
    make_date('2015', 10, 20)
    ```

- `make_date` y `make_datetime` también aceptan vectores
    ```{r}
    make_date(2020, c(1, 2, 4), 5:7)
    ```

---

## Funciones as_date y as_datetime

- Útiles para convertir otros formatos de fechas

- El ejemplo más común son fechas/horas codificadas en formato "Unix epoch" (segundos desde el 1 de Enero de 1970)
    ```{r}
    as_datetime(c(1587399491, 1587399492))
    ```

---

## R base

- Es importante no confundir las clases del paquete `lubridate` con las que existen en R base:

  1. clase `Date`, para fechas
  
  2. clases `POSIXct`, `POSIXlt` para fechas y horas
  
- Se recomienda limitarse a las funciones de la librería `lubridate`

- Por tanto, evitar usar funciones de R base como

  1. `as.Date`
  2. `as.POSIXct`
  3. `strftime`
  4. `strptime`
  
---

## Obtener componentes de una fecha

- `year()`, año
    
- `month()`, mes
    
- `mday()`, dia del mes; `wday()`, dia de la semana; `yday()`, dia del año
    
- `hour()`, hora
    
- `minute()`, minuto
    
- `second()`, segundo

    
---

## Ejemplos

- Dia del mes
    ```{r}
    fecha <- ymd(c("20181205", "20181208", "20181210", "20181220"))
    mday(fecha)
    ```

- Día de la semana
    ```{r}
    wday(fecha)
    ```

- Nombre de los días, empezando en lunes
    ```{r}
    wday(fecha, label = TRUE, abbr = FALSE, week_start = 1)
    ```

- Asignar un nuevo valor
    ```{r}
    hour(fecha) <- 18
    fecha
    ```


---

## Aritmética con fechas

- `lubridate` implementa las funciones `hours`, `days`, `months`, etc. para representar períodos

- Con estas funciones podemos hacer operaciones con fechas:
    ```{r}
    ymd("2011-01-01") + years(1)
    ymd("2020-03-01") + months(3)
    
    # 5 reuniones semanales, empezando el 1 de abril de 2020
    ymd("2020-04-01") + weeks(0:4)
    
    today()
    today() + days(15)
    ```

---

## Operadores especiales

- Al realizar una operación, si la fecha no existe `lubridate` devuelve `NA`
    ```{r}
    ymd("2013-01-31") + months(0:4)
    ```

- Existen operadores especiales que devuelven la última fecha válida del mes
    ```{r}
    # suma
    ymd("2013-01-31") %m+% months(0:4)
    ```
    ```{r}
    # resta
    ymd("2013-01-31") %m-% months(0:4)
    ```


---

## Redondear fechas

- `round_date()`

- `floor_date()` (hacia abajo) 

- `ceiling_date()` (hacia arriba)

```{r}
fecha <- ymd(c("20181205", "20181209", "20181210", "20181220"))
floor_date(fecha, "week")
```

```{r}
fecha <- ymd(c("20181205", "20181209", "20181210", "20181220"))
floor_date(fecha, "week", week_start = 1)