---
title: "purrr"
subtitle: "Entornos de Análisis de Datos: R"
author: "Alberto Torres Barrán"
date: "`r Sys.Date()`"
output:
  xaringan::moon_reader:
    css: ["default", "custom.css"]
    lib_dir: libs
    nature:
      highlightStyle: github
      highlightLines: true
      countIncrementalSlides: false
      beforeInit: "macros.js"
    includes:
      before_body: mathjax.html
    keep_md: true
---

```{r setup, include=FALSE}
library(tidyverse)
library(purrr)
knitr::opts_chunk$set(echo = TRUE, message = FALSE, warning = FALSE, collapse = TRUE)
```

## Iteración

* Se utiliza para aplicar el mismo código a varias entradas

* La forma más conocida son los bucles:

    - for
    
    - while
      
```{r eval=FALSE}
output <- vector("double", ncol(df))  
for (i in seq_along(df)) {            
  output[[i]] <- median(df[[i]])  
}
```
    
   
```{r eval=FALSE}
i <- 1
while (i <= length(df)) {
  i <- i + 1 
}
```
    
* Hemos visto otra forma "oculta" de iteración, las funciones `summarize_all()` y `summarize_if()`

---

## purrr

* La librería proporciona funciones que sustituyen a los bucles en la mayoría de los casos más comunes:

    - `map()`, crea una lista
    
    - `map_lgl()`, crea un vector lógico
    
    - `map_int()`, crea una vector de enteros
    
    - `map_dbl()`, crea un vector de dobles
    
    - `map_chr()`, crea un vector de cadenas de caracteres
    
    - `map_df()`, crea un data frame
    
---

```{r}
df <- select_if(mpg, is.numeric)
map_dbl(df, mean, na.rm = TRUE)
```

---

`map_*()` acepta functiones definidas por el usuario y tiene una sintáxis especial para declarar funciones anónimas

```{r}
map_df(df, ~(. - min(.) / (max(.) - min(.))))
```