---
title: "purrr"
subtitle: "Entornos de Análisis de Datos: R"
author: "Alberto Torres Barrán"
date: "`r Sys.Date()`"
output:
  xaringan::moon_reader:
    css: ["default", "custom.css"]
    lib_dir: libs
    nature:
      highlightStyle: github
      highlightLines: true
      countIncrementalSlides: false
      beforeInit: "macros.js"
    includes:
      before_body: mathjax.html
    keep_md: true
---

```{r setup, include=FALSE}
library(tidyverse)
library(purrr)
knitr::opts_chunk$set(echo = TRUE, message = FALSE, warning = FALSE, collapse = TRUE)
```

## Vectores

  * Dos tipos de vectores:

    1. vectores **atomic**, 6 tipos distintos: `logical`, `integer`, `double`, `character`, `complex` y `raw`
  
    2. listas, que son vectores recursivos (pueden contener otras listas)
  
  * Dos propiedades principales:
 
    * tipo, función `typeof()`
    
    * longitud, función `length()`
    
  * Los elementos de un vector pueden tener nombre
  
```{r}
c(a = 1, b = 2, c = 3)
```

---

## Vectores atómicos

  * Comprobar el tipo: `is.logical()`, `is.integer()`, `is.double()`, `is.character()`

  * Convertir de un tipo a otro: `as.logical()`, `as.integer()`, `as.double()`, `as.character()`
  
  * Cuando combinamos elementos de distinto tipo, existe una conversión implícita al tipo más genérico
  
```{r}
5 + TRUE

c(4.5, "hola")
```

---

## Listas

  * Pueden contener elementos de distinto tipo, incluido otras listas
  
```{r}
l <- list(a = "a", b = 10.2, c = TRUE, d = 1:10, e = list(1, 2))
str(l)
```

---

## Indexado

Distintas formas de indexar elementos:

  1. `[` extrae una sub-lista
  
```{r}
l[1:3]
```
  
  2. `[[` extrae un elemento

```{r}
l[[4]]
    
l[["d"]]
```

 
  3. `$` similar a `[[` pero solo se puede usar con la etiqueta del elemento (no posicion)

```{r}
l$d
```

---

## Vectores aumentados

  * Los vectores pueden contener atributos arbitrarios (metadatos)

  * Usando estos atributos se construyen vectores aumentados:

    * *Factors*, a partir de vectores de enteros
    * *Dates* y *Date-times*, a partir de vectores numéricos
    * *Tibbles* y *data.frames*, a partir de listas

  * Podemos comprobar estos tipos aumentados con la función `class()`
  
```{r}
class(mpg)
    
typeof(mpg)
```
  
---

## Funciones

* Las funciones evitan la repetición de código

* Al igual que las funciones de R, tienen argumentos de entrada y un valor de retorno

* Útiles cuando copiamos y pegamos el **mismo** código para usarlo con distintas variables

---

```{r}
# Función que cuenta el número de valores NA en un vector
count_na <- function(x) {
  sum(is.na(x))
}

count_na(c(4, 6, NA, 3))
```

---

## Ejecución condicional

La sentencia `if` permite ejecutar código dependiendo de una condición

```{r eval=FALSE}
if (condicion) {
  # codigo que se ejecuta si condicion es TRUE
} else {
  # codigo que se ejecuta si condicion es FALSE
}
```

Se puede usar `&&` (AND lógico) y `||` (OR lógico) para combinar múltiples expresiones

---

## Múltiples condiciones

```{r eval=FALSE}
if (condicion1) {
  # condigo a ejecutar si condicion1 es TRUE
} else if (condicion2) {
  # codigo a ejecutar si condicion1 es FALSE pero condicion2 es TRUE
} else {
  # si ambas son FALSE
}
```

---

## Sentencia ifelse()

Es una sentencia condicional vectorizada

```{r}
mpg %>%
  mutate(consumo = ifelse(cty < 20, "bajo", "alto")) %>%
  select(cty, consumo)

```

---

## Valores por defecto

```{r}
# Función que cuenta el número de valores NA en un vector
count_na <- function(x, normalize = FALSE) {
  if (normalize) {
    mean(is.na(x))
  } else {
    sum(is.na(x))
  }
}

count_na(c(NA, NA, 3, 5, NA, 2), normalize = TRUE)
```

---

## Valores de retorno

 * Por defecto, las funciones devuelven el resultado de la última linea de código
 
 * También se puede usar la sentencia `return()`
 
```{r}
# Función que cuenta el número de valores NA en un vector
count_na <- function(x, normalize = FALSE) {
  if (!is.atomic(x)) {
    return(NA)
  }
  
  if (normalize) {
    mean(is.na(x))
  } else {
    sum(is.na(x))
  }
}

count_na(mpg)
```

---

## Iteración

* Se utiliza para aplicar el mismo código a varias entradas

* La forma más conocida son los bucles:

    - for
    
    - while
      
```{r eval=FALSE}
output <- vector("double", ncol(df))  
for (i in seq_along(df)) {            
  output[[i]] <- median(df[[i]])  
}
```
    
   
```{r eval=FALSE}
i <- 1
while (i <= length(df)) {
  i <- i + 1 
}
```
    
* Hemos visto otra forma "oculta" de iteración, las funciones `summarize_all()` y `summarize_if()`

---

## purrr

* La librería proporciona funciones que sustituyen a los bucles en la mayoría de los casos más comunes:

    - `map()`, crea una lista
    
    - `map_lgl()`, crea un vector lógico
    
    - `map_int()`, crea una vector de enteros
    
    - `map_dbl()`, crea un vector de dobles
    
    - `map_chr()`, crea un vector de cadenas de caracteres
    
    - `map_df()`, crea un data frame
    
---

```{r}
df <- select_if(mpg, is.numeric)
map_dbl(df, mean, na.rm = TRUE)
```

---

`map_*()` acepta functiones definidas por el usuario y tiene una sintáxis especial para declarar funciones anónimas

```{r}
map_df(df, ~(. - min(.) / (max(.) - min(.))))
```