---
title: "ggplot2 (continuación)"
subtitle: "Entornos de Análisis de Datos: R"
author: "Alberto Torres"
date: "`r Sys.Date()`"
output:
  xaringan::moon_reader:
    css: ["default", "custom.css"]
    lib_dir: libs
    nature:
      highlightStyle: github
      highlightLines: true
      countIncrementalSlides: false
      beforeInit: "macros.js"
    includes:
      before_body: mathjax.html
    keep_md: true
---

```{r setup, include=FALSE}
library(tidyverse)
knitr::opts_chunk$set(echo = TRUE, message = FALSE, warning = FALSE, fig.width = 8, fig.height = 6, collapse = TRUE)
```


## Etiquetas

* se añaden con la función `labs()`:

  - `title`: título, en la parte superior
  - `subtitle`: debajo del título
  - `caption`: debajo del gráfico, a la derecha
  - `x`: eje x
  - `y`: eje y
  
* también existen las funciones `ggtitle()`, `xlab()` e `ylab()`

---

```{r}
ggplot(diamonds, aes(x = price, y = carat)) + 
  geom_point() + 
  labs(
    title = "Relación entre el precio y los quilates",
    subtitle = "Precio en dólares (2008)",
    caption = "Fuente: librería ggplot2"
  )
```

---

```{r}
ggplot(diamonds, aes(x = price, y = carat)) + 
  geom_point() + 
  xlab("Precio ($)") +
  ylab("Quilates")
```

---

## Anotaciones

* Funciones `geom_text()` y `annotate()`

  - `geom_text()`: capa de texto (datos en un data frame)

  - `annotate()`: podemos pasar los datos como vectores

* Otras funciones:

  - `geom_hline()`, `geom_vline()` y `geom_abline()`: lineas rectas, verticales u horizontales
  
  - `geom_rect()`: rectángulo
  
  - `geom_segment()`: flecha

---

```{r}
max_idx <- which.max(economics$unemploy)
max_data <- slice(economics, max_idx)

ggplot(economics, aes(x = date, y = unemploy)) + 
  geom_line() +
  geom_text(data = max_data, 
            label = str_glue_data(max_data, "Máximo de {unemploy}k desempleados el {date}"), 
            nudge_y = 100, nudge_x = -250, hjust = "right") +
  annotate(geom = "point", x = max_data$date, y = max_data$unemploy, 
           color = "red", shape = 21, fill = "transparent", size = 5)
```

---

## Escalas

 * Siempre se añaden escalas por defecto

 * Se pueden cambiar con las funciones:

    - `xlim()`, `ylim()`: reducir o ampliar las escalas de los ejes x e y
    
    - Familia `scale_<AES>_<TIPO>()`
    
 * Algunos ejemplos:
 
    - `scale_x_log10()`, `scale_y_log10()`
    
    - `scale_x_continuous()`, `scale_y_continuous()`
    
    - `scale_x_discrete()`, `scale_y_discrete()`
    
    - `scale_x_date()`, `scale_y_date()`
    
    - `scale_color_discrete()`, `scale_color_continuous()`
---

```{r}
ggplot(mpg, aes(x = displ, y = hwy, color = class)) + 
  geom_point() + 
  scale_y_continuous(breaks = seq(10, 50, by = 5)) + 
  scale_x_continuous(labels = NULL, breaks = NULL) + 
  scale_color_discrete(name = "Tipo")
```


---

## Colores

* Para personalizar los colores del gráfico se puede usar una de las múltiples escalas predefinidas en [http://colorbrewer2.org/](http://colorbrewer2.org/)

   - `scale_color_brewer()` para escalas discretas
   
   - `scale_color_distiller()` para escalas continuas
   
* También se puede establecer la escala de forma manual

   - `scale_color_manual()` para escalas discretas
   
   - `scale_color_gradient()` o `scale_color_gradient2()` para escalas continuas


---

```{r}
ggplot(mpg, aes(x = displ, y = hwy, color = drv)) + 
  geom_point() + 
  scale_color_brewer(palette = "Pastel1")
```

---

```{r}
ggplot(mpg, aes(x = displ, y = hwy, color = cty)) + 
  geom_point() + 
  scale_color_distiller(palette = "YlOrRd")
```

---

```{r}
library(viridis)

ggplot(mpg, aes(x = displ, y = hwy, color = cty)) + 
  geom_point() + 
  scale_color_viridis()
```

---

## Facetas

- Otra opción para representar variables adicionales son las facetas
- Cada faceta es un subgráfico realizado con un subconjunto de los datos

---

## facet_wrap

```{r, echo=T}
ggplot(data = mpg) + 
  geom_point(mapping = aes(x = displ, y = hwy)) +
  facet_wrap(~drv)
```

---


## facet_grid

```{r}
ggplot(data = mpg) + 
  geom_point(mapping = aes(x = displ, y = hwy)) +
  facet_grid(drv ~ class)
```

---

## Temas

* Función `theme()`

* Personalizar los componentes de un gráfico: títulos, etiquetas, fuentes, fondos, leyendas, etc...

* Ver [documentación](https://ggplot2.tidyverse.org/reference/theme.html)

* Ejemplo: cambiar posición de la leyenda

    - `+ theme(legend.position = "left")`
    
    - `+ theme(legend.position = "right")`
    
    - `+ theme(legend.position = "bottom")`

---

## Temas por defecto y exportar gráficos

* Existen varios temas por defecto. Algunos ejemplos ([lista completa](https://ggplot2.tidyverse.org/reference/ggtheme.html)):

  * `theme_bw()`
  * `theme_dark()`
  * `theme_minimal()`
  * `theme_classic()`
  
  
* Para guardar un gráfico, se usa la función `ggsave()`

  * `ggsave("grafico.pdf", fig.width = 8, fig.height = 6)`


* [Resumen](https://ggplot2.tidyverse.org/reference/) de todas las funciones de ggplot2

